臺灣高等法院刑事判決
110年度重金上更一字第2號
上  訴  人  臺灣新北地方檢察署檢察官
上  訴  人  
即  被  告  黃飛鴻



指定辯護人  羅亦成律師
上  訴  人  
即  被  告  蕭國幹



指定辯護人  胡志彬律師
上列上訴人因被告等違反銀行法等案件，不服臺灣新北地方法院
104年度金訴字第27號，中華民國107年3月8日第一審判決（追加
起訴案號：臺灣新北地方檢察署104年度偵字第18096號；移送併
案審理案號：臺灣新北地方檢察署104年度偵字第27010號、105
年度偵字第22793號、臺灣桃園地方檢察署105年度偵字第16471
號、臺灣彰化地方檢察署106年度偵緝字第243號），提起上訴，
經判決後，由最高法院發回更審，本院判決如下：
    主  文
原判決撤銷。
黃飛鴻共同犯銀行法第一百二十五條第一項前段之非法經營銀行
業務罪，累犯，處有期徒刑肆年。未扣案之犯罪所得新臺幣參拾
伍萬元，除應發還被害人或得請求損害賠償之人外，沒收之，於
全部或一部不能沒收或不宜執行沒收時，追徵其價額。
蕭國幹共同犯銀行法第一百二十五條第一項前段之非法經營銀行
業務罪，累犯，處有期徒刑參年貳月。未扣案之犯罪所得新臺幣
壹佰壹拾伍萬元，除應發還被害人或得請求損害賠償之人外，沒
收之，於全部或一部不能沒收或不宜執行沒收時，追徵其價額。
    犯罪事實
一、黃飛鴻前因公共危險案件，經臺灣臺中地方法院以99年度中
    交簡字第272號判決判處有期徒刑3月，如易科罰金，以新臺
    幣（下同）1,000元折算1日確定，於民國100年2月17日易科
    罰金執行完畢，復因公共危險案件，經臺灣臺北地方法院以
    99年度北交簡字第1104號判決判處有期徒刑4月，如易科罰
    金，以1,000元折算1日確定，於100年1月27日易科罰金執行
    完畢（於本案構成累犯）。蕭國幹前因違反公平交易法案件
    ，經本院以100年度金上重訴字第11號判決判處有期徒刑4月
    ，如易科罰金，以1,000元折算1日確定，於103年3月4日易
    科罰金執行完畢（於本案構成累犯）。
二、緣TAN LUNG LAI（中文姓名：陳隆萊，下稱陳隆萊，業經臺
    灣新北地方檢察署【下稱新北地檢署】通緝中），於103年3
    月間對外謊稱英國必贏博彩娛樂集團（bwin，下稱必贏集團
    ）係以經營運動博彩為業之老牌公司，近來改以就特定之運
    動比賽項目，於不同之賭盤間下注套利並從中賺取利差為主
    要獲利來源，每日均可獲取豐厚利潤，周麟洋、王懷頡、謝
    昇晉、陳威廷、吳秉燁（原名吳亞鴻）、楊凱博（以上6人
    所涉違反銀行法等案件，業經最高法院以110年度台上字第2
    445號判決上訴駁回而維持罪刑確定）等人得知上開訊息後
    即加入必贏集團，陳隆萊為使必贏集團在臺灣地區順利發展
    ，遂指派周麟洋、王懷頡為必贏集團投資顧問，謝昇晉為必
    贏集團之講師，由周麟洋、王懷頡、謝昇晉負責製作必贏集
    團會員制度文件資料、安排招募會員活動及擔任講師說明，
    並指派真實姓名年籍不詳之新加坡籍人士Jason、Jayden負
    責講師訓練、說明會之舉辦等工作，另外指派真實姓名年籍
    不詳之大陸地區人士「周慧娟」及外籍人士Jack負責帳務管
    理、派發紅利、網站管理、海外旅遊活動舉辦及相關行政事
    項，並由周麟洋擔任臺灣地區之總上線，謝昇晉、王懷頡分
    別為周麟洋之直屬下線，楊凱博及吳秉燁則為謝昇晉之直屬
    下線，另陳威廷為王懷頡之直屬下線，並由陳威廷、楊凱博
    及吳秉燁負責吸收會員、傳遞資訊、收受資金及發派紅利等
    工作。陳威廷乃吸收劉鎮宇（所涉違反銀行法等案件，業經
    最高法院以110年度台上字第2445號判決上訴駁回而維持罪
    刑確定）、李采蓉（所涉違反銀行法等案件，業經原審法院
    以104年度金訴字第3號判處有期徒刑1年6月，緩刑2年確定
    ）、郭采育（原名郭鳳鳴，所涉違反銀行法等案件，業經原
    審法院以104年度金訴字第3號判處有期徒刑1年8月，緩刑2
    年確定）等人為下線，楊凱博及吳秉燁則吸收張家祥（所涉
    違反銀行法等案件，業經原審法院以104年度金重訴字第3號
    、105年度金重訴字第6號判處罪刑在案，上訴後，經本院另
    案裁定停止審判）、陳勇志（所涉違反銀行法等案件，業經
    本院以105年度金上訴字第47號判處有期徒刑2年4月確定）
    等人為下線，復由周麟洋、謝昇晉聘用龔尉堯（所涉違反銀
    行法等案件，業經原審法院以104年度金重訴字第3號判決判
    處有期徒刑1年10月，緩刑3年確定）、胡朝惟（所涉違反銀
    行法等案件，業經新北地檢署通緝中）為助理，由龔尉堯及
    胡朝惟負責必贏集團舉辦說明會、旅遊活動等行政業務及擔
    任培訓講師，另陳威廷則聘用蔡奇偉（所涉違反銀行法等案
    件，業經原審法院以104年度金重訴字第3號判決判處有期徒
    刑1年10月，緩刑3年確定）、朱延帛（原名朱家緯，所涉違
    反銀行法等案件，業經原審法院以104年度金重訴字第3號判
    決判處有期徒刑1年10月，緩刑3年確定）為助理，由蔡奇偉
    及朱延帛負責向下線收取投資款項及發派紅利，以投資必贏
    集團運動博彩套利保證獲利名義對外招募會員吸金。
三、詎黃飛鴻於103年4月間，受劉鎮宇之招攬加入必贏集團15萬
    元之投資方案（嗣後陸續追加投資金額35萬元後，合計至50
    萬元），成為劉鎮宇之下線後，吸收蕭國幹、胡睿杰為其下
    線，胡睿杰又招募郭永渝、楊寶華、王百伶、馮世弼、王美
    蓮等人為下線；郭永渝則另招募潘金英、徐玉蘋、李美女、
    張劉金花、張逸琼及程阿珍等為其下線；王百伶則另招募陳
    乃榕、蔡芳娒及翁阿柔等人為下線；楊寶華則另招募李彥羽
    、李黃麗娟、卓穀妹、李愛華等人為下線，渠等均明知除法
    律另有規定者外，非銀行不得經營收受存款業務，亦不得以
    借款、收受投資、使加入為股東或其他名義，向多數人或不
    特定之人收受款項或吸收資金，而約定或給付與本金顯不相
    當之紅利、利息、股息或其他報酬，且明知多層次傳銷，其
    參加人如取得佣金、獎金或其他經濟利益，主要是基於介紹
    他人加入，而非基於其所推廣或銷售商品或勞務之合理市價
    者，不得為之，竟自103年5月至9月間與陳隆萊、周麟洋、
    陳威廷、王懷頡、劉鎮宇分別透過持續引薦投資者參加說明
    會或以個別遊說之方式，向不特定之投資人稱必贏集團運作
    模式為投資者得以15萬元、50萬元、150萬元、250萬元及50
    0萬元（即銅級、銀級、金級、白金級、鑽石級）為一個投
    資單位投資成為會員，新會員至少須將投資金額之半數匯入
    或存入必贏集團指定之人頭帳戶，並因此取得SP點數，另半
    數之投資款項則得以其上線因紅利產生之TP點數抵繳，收入
    分為靜態收入及動態獎金，靜態收入為必贏集團每日給付會
    員投資金額0.83%利潤，滿30日可領取投資金額25%利潤，最
    高可領取到投資金額200%利潤（即投資期間為8個月，4個月
    可回本，8個月可賺取1倍投資金利潤，賺取1倍之投資金利
    潤後即不再產生靜態收入），動態收入為招募新會員時，分
    別可依投資單位先抽取推薦獎金即新會員投資金額5%、7%、
    8%、10%、10%，再收取雙軌對碰獎金即收取累積下線總投資
    金額8%、9%、10%、12%、12%，此外領導者可再收取領導對
    等獎金，由必贏集團支付該投資人3位上線及5位下線的每日
    賺取金額5%，下線組織達20層可領見點獎金，即該20層投資
    人可領取累積投資金額0.05 %利潤，必贏集團與會員約定於
    每月1日、11日、21日可領取獲利，出金方式係給予會員一
    組登錄帳號及密碼，由會員自行登錄必贏網站（http：//ww
    w.bwinarbitrage.com/bwin）查看獲利並輸入領取金額及指
    定銀行帳號後，由必贏集團匯入指定帳號內；另凡介紹新會
    員加入者，亦可以其本身累積之紅利點數或向其他會員借得
    、換得之紅利點數（即TP點數）換取新加入會員交付之50%
    之現金（即所謂對沖獎金）等內容，其等為領取該動態獎金
    ，鼓吹遊說不特定之人加入投資，而與陳隆萊、周麟洋、王
    懷頡、真實姓名年籍不詳之新加坡籍人士Jason、Jayden、
    大陸地區人士「周慧娟」及外籍人士Jack、陳威廷等人，共
    同基於違反前開多層次傳銷正常之經營方式，並以收受投資
    等名義，向不特定人吸收資金，約定或給付與原本顯不相當
    利息之紅利、報酬而收受存款之單一集合犯意聯絡為下列之
    行為：
  ㈠黃飛鴻與劉鎮宇、陳威廷、王懷頡及周麟洋於103年5月至9月
    間，以個別遊說或介紹參加必贏集團於W-HOTEL等處舉辦之
    說明會方式，鼓吹遊說不特定之人加入必贏集團投資方案，
    致如附表一編號2至17、附表四編號1所示投資人等加入必贏
    集團投資方案（詳如附表一編號2至17、附表四編號1），此
    部分合計吸收資金計達2,537萬5,000元（含黃飛鴻本身所投
    資之金額）。
  ㈡黃飛鴻與周麟洋、王懷頡及陳威廷於103年5月至9月間，以召
    開說明會或透過個別遊說之方式，鼓吹遊說不特定之人加入
    必贏集團投資方案，致如附表二所示之投資人加入必贏集團
    之投資方案，並投資如附表二所示之金額（詳如附表二），
    此部分合計吸收資金達2,465萬元。
  ㈢黃飛鴻與陳威廷、劉鎮宇於103年7月9日，由黃飛鴻遊說許順
    峰加入必贏集團投資方案，許順峰即於103年7月9日起至同
    年8月7日止，陸續投資必贏集團投資方案共300萬元（併案
    意旨書誤載為400萬元，詳如附表三編號1）。
  ㈣黃飛鴻與劉鎮宇於103年6月間某日，在臺北市信義區W-HOTEL
    餐廳，遊說楊景琪加入必贏集團投資方案，楊景琪即先於10
    3年6月19日自其帳戶提領現金500萬元後，在臺北市○○路0段
    000號1樓台中銀行松山分行交付250萬元予黃飛鴻；再於103
    年6月20日或21日，在臺北市某統一超商附近，交付250萬元
    予劉鎮宇（詳如附表三編號2）。
  ㈤黃飛鴻於103年8月間透過其他必贏集團之會員認識詹勝銧，
    並為詹勝銧辦理加入必贏集團之手續，詹勝銧遂於103年8月
    間某日，投資必贏集團共150萬元（實際交付黃飛鴻120萬元
    ），黃飛鴻並簽發面額5萬元及10萬元不等之本票共16張交
    予詹勝銧（詳如附表三編號3）。
  ㈥黃飛鴻以前揭收受投資款之名義及多層次傳銷經營型態，共
    同從事變質多層次傳銷，並向多數不特定人吸收款項，同時
    約定或給付與本金顯不相當之報酬，黃飛鴻累計募集之資金
    共計6,452萬5,000元（含黃飛鴻本身所投資之金額，詳如附
    表五㈠黃飛鴻共同吸收之資金部分），並獲得動態獎金35萬
    元。
四、蕭國幹於103年5月間受黃飛鴻之招攬，以15萬元加入必贏集
    團之投資方案（嗣後追加投資至215萬元，其中15萬元為原
    始投資，另100萬元為因靜態投資產生紅利之TP點數抵繳，
    所餘100萬元係由動態獎金所領得獎金繳納），並成為黃飛
    鴻之下線成員，詎其明知除法律另有規定者外，非銀行不得
    經營收受存款業務，亦不得以借款、收受投資、使加入為股
    東或其他名義，向多數人或不特定之人收受款項或吸收資金
    ，而約定或給付與本金顯不相當之紅利、利息、股息或其他
    報酬，且明知多層次傳銷，其參加人如取得佣金、獎金或其
    他經濟利益，主要是基於介紹他人加入，而非基於其所推廣
    或銷售商品或勞務之合理市價者，不得為之，竟仍與黃飛鴻
    、陳隆萊、周麟洋、王懷頡、真實姓名年籍不詳之新加坡籍
    人士Jason、Jayden、大陸地區人士「周慧娟」及外籍人士J
    ack、陳威廷、劉鎮宇等人，共同基於違反前開多層次傳銷
    正常之經營方式，並以收受投資等名義，向不特定人吸收資
    金，約定或給付與原本顯不相當利息之紅利、報酬而收受存
    款之單一集合犯意聯絡，於103年6月至9月間，在臺北市○○
    區○○○路0段00號24樓之2其所承租之辦公室（下稱臺北車站
    辦公室），鼓吹遊說不特定之人加入必贏集團投資方案，致
    如附表四編號2至6所示投資人加入必贏集團投資方案（附表
    四編號6所示投資人黃碧娥投資時間應為103年8月27日，追
    加起訴書誤載為103年7月間，另涂林德媛部分包含編號4-1
    至4-4所示投資人），合計募集之資金共計745萬元（含蕭國
    幹投資之金額，詳如附表五㈡蕭國幹共同吸收之資金部分）
    ，並取得犯罪所得115萬元（包含動態獎金現金15萬元及用
    以抵繳100萬元投資款之動態獎金點數）。
五、案經賴世傳、葉幼、涂林德媛、陳美惠及黃碧娥訴由新北地
    檢檢察官偵查後追加起訴暨劉瑄、黃漢津、何佳玲、林宇展
    、黃玉足、王桂英、陳麗華、邱利芳、陳彥羽、莊月珠、劉
    曉齡、房素琴、洪新發、陳錦惠、孫幸博、謝芳妃、許縉鎰
    訴由高雄市政府警察局刑事警察大隊移送臺灣高雄地方檢察
    署檢察官呈請臺灣高等檢察署檢察長令轉新北地檢署檢察官
    偵查移送原審併案審理，許順峰訴由新北地檢署檢察官偵查
    移送原審併案審理，楊景琪訴由臺灣桃園地方檢察署檢察官
    偵查移送原審併案審理，及詹勝銧訴由臺灣彰化地方檢察署
    檢察官偵查移送原審併案審理。 　　
    理  由
壹、證據能力部分：
一、按被告以外之人於審判外之言詞或書面陳述，除法律有規定
    者外，不得作為證據，刑事訴訟法第159條第1項定有明文。
    又被告以外之人於審判外之陳述，雖不符刑事訴訟法第159
    條之1至第159條之4之規定，而經當事人於審判程序同意作
    為證據，法院審酌該言詞陳述或書面陳述作成時之情況，認
    為適當者，亦得為證據；當事人、代理人或辯護人於法院調
    查證據時，知有同法第159條第1項不得為證據之情形，而未
    於言詞辯論終結前聲明異議者，視為有前項之同意，刑事訴
    訟法第159條之5亦有明文。查本件檢察官、上訴人即被告蕭
    國幹及其辯護人、被告黃飛鴻之辯護人於言詞辯論終結前（
    見本院卷第232至275頁、第353至368頁、本院前審卷第444
    至479頁、第616至636頁）、被告黃飛鴻經其辯護人於本院
    準備程序提出刑事準備狀（見本院卷第285頁），均未就本
    院所認定犯罪事實而經調查採用之證據之證據能力予以爭執
    ，本院復審酌各該證據作成時之情況，尚無違法及證明力明
    顯過低之瑕疵，認以之作為證據應屬適當，揆諸上開規定，
    本件經調查之證據，均有證據能力。
二、至於本院所引之非供述證據部分，並無證據證明係公務員違
     法取得，亦無依法應排除其證據能力之情形，應有證據能
    力 。
貳、實體部分：
一、認定犯罪事實所憑之證據及理由：
  ㈠上開犯罪事實，除經被告黃飛鴻、蕭國幹分別於警詢、偵查
    及原審時供述在卷外，並經被告蕭國幹於本院審理時坦承犯
    行不諱（見本院卷第378、379頁、高雄市警局刑案資料卷㈠
    第6頁、他660卷第48至49頁、偵緝243卷第5至6頁、第30至3
    1頁、偵9845卷㈡第16至17頁、原審卷㈠第56頁反面至59頁、
    第203至207頁、原審卷㈡第32頁反面至33頁反面、第50至51
    頁、他654卷第10至11頁反面；原審卷㈠第67頁反面），及被
    告黃飛鴻透過其辯護人於110年9月28日本院準備程序提出親
    簽準備書狀表示坦認犯罪（見本院卷第285頁）；另本案必
    贏集團投資內容，係由已參加必贏集團之會員介紹，而參加
    者僅需先支付投資款項即可成為必贏集團會員，且必贏集團
    每日會給付會員投資金額0.83％利潤，滿30日可領取投資金
    額25％利潤，最高可領取到投資金額200％利潤（即投資期間
    為8個月，4個月可回本，8個月可賺取1倍投資金利潤）之靜
    態收入；及介紹新投資人加入成為必贏集團會員，與各該先
    加入之會員亦可取得推薦獎金、雙軌對碰獎金、領導對等獎
    金、見點獎金、對沖獎金等動態獎金，而參加者無須推廣或
    銷售商品或勞務即可取得上開報酬等事實，有BWIN ASIA LI
    MITED（Bwin Arbitrage.com）公司資料、必贏集團文宣暨
    網路操作說明資料、必贏集團簡易說明暨會員註冊申請表（
    見他7460卷第9至12頁、第33至55頁、他11276卷第5、7頁）
    ，此部分事實堪以認定。
　㈡再參以證人即告訴人涂林德媛、陳美惠、黃碧娥、賴世傳、
    葉幼、許順峰、張崑宗、馮世弼、郭永渝、駱玫秀、胡睿杰
    、楊景琪、詹勝銧、劉瑄、黃漢津、林宇展、黃玉足、王桂
    英、陳麗華、邱利芳、陳彥羽、莊月珠、劉曉齡、房素琴、
    洪新發、陳錦惠（見他654卷第17、24頁正反面、25頁反面
    ；他10760卷第12頁正反面；他4082影卷第20至21頁；他660
    卷第13頁反面至14頁、31至32頁；他512卷第131至133頁；
    他7620卷第5至6頁；他126卷第20頁正反面、37頁；高雄市
    警局刑案資料卷㈠第158至170、401至407、410至412、494至
    502、624至629、634至639頁；高雄市警局刑案資料卷㈡第64
    1至648、660至666、698至706、734至742、747至753、768
    至776、829至838、872至878、886至890頁；偵9845卷㈠第14
    3至146、151至153頁；偵緝243卷第35頁正反面；原審卷㈠第
    105至139頁反面；原審卷㈡第87至92、103頁）、證人王寶富
    、楊寶華、王百伶、王美蓮、潘金英、陳乃榕、蔡芳娒、徐
    玉蘋、李美女、張劉金花、張逸琼、程阿珍、翁阿柔、伍淳
    霈、張鳳芝、黃鳳蘭、胡婉婷、李書喬、李玟翰、孫麗卿、
    周麗燭、王添勝、王李銀釵、張恩瑱、陳芃安、李旻蓉、黃
    登翔、張愛卿、郭秋美、蔡宏南、林世謙、翁玉珍、葉陳美
    惠、程薇、莊李秀琴、李黃麗娟、金若蕎、溫孟英、洪美淇
    、王語彤、被害人蔡文萍（見原審卷㈠第140至146頁反面；
    高雄市警局刑案資料卷㈠第119至128、135至147、212至221
    、226至237、247至251、267至275、280至290、298至306、
    313至321、327至334、336至341、382至392、437至442、44
    3至452、458至466、481至487頁；高雄市警局刑案資料卷㈡
    第511至519、526至531、558至566、570至577、587至595、
    603至609、642至680、685至693、715至721、726至732、75
    9至765、787至793、796至805、815至823、851至859、867
    至871、899至905、907至914、918至924、929至935、939至
    947、953至961、969至977、1060至1067頁；他512卷第102
    至104頁；偵9845卷㈠第129至132、135至138、157至160、16
    4至165、168至170、175至177、185至187、196至199、202
    至204、207至209、213至215頁）供（證）述明確，並有證
    人陳文穎委託告訴人張崑宗提出之之會員帳號列印資料1份
    、BWIN ASIA LIMITED（Bwin Arbitrage.com）公司資料、
    證人郭永渝提供之匯款單4紙、必贏集團文宣資料、告訴人
    賴世傳提供之必贏集團宣傳資料、被告蕭國幹名片影本、必
    贏集團會員註冊申請表、被告蕭國幹出具之收據影本、BWin
     Arbitrag寄出之電子郵件、必贏集團網路文宣資料、告訴
    人黃碧娥提供之必贏集團宣傳資料、匯款單各1紙、告訴人
    劉瑄提供之必贏集團帳戶頁面資料及宣傳資料、告訴人黃漢
    津提供之必贏集團宣傳資料、匯款單據及排線組織圖、證人
    李書喬提供之必贏集團排線組織圖、告訴人王桂英提供之存
    摺影本及匯款單據、告訴人陳麗華提供之存摺影本及匯款單
    據、證人陳芃安提供之必贏集團帳戶頁面資料、告訴人邱利
    芳提供之匯款單據、告訴人劉曉齡提供之存摺影本及網路銀
    行存款明細、證人蔡宏南提供之必贏集團排線組織圖、證人
    林世謙提供之必贏集團帳戶頁面資料、告訴人房素琴提供之
    必贏集團宣傳資料及匯款單據、證人金若蕎提供之必贏集團
    帳戶頁面資料、必贏集團體系表、證人黃鳳蘭提供之必贏集
    團宣傳資料及LINE通訊軟體對話紀錄翻拍照片、告訴人林宇
    展提供之匯款單據、告訴人陳麗華提供之存摺影本及匯款單
    據、國泰世華商業銀行高雄分行104年8月27日國世高雄字第
    1040000171號函暨所附之交易明細、合作金庫商業銀行三民
    分行104年8月28日合金三民存字第1040002479號函暨所附之
    經收公務機關查詢作業繳費收據、歷史交易明細查詢結果、
    陽信商業銀行大順分行104年8月26日陽信大順字第1040027
    號函暨所附之客戶對帳單、告訴人許順峰提供之現金收款憑
    條、匯款單據及必贏網站會員登入頁面列印資料、必贏集團
    組織表、被害人楊景琪提出之所開立臺中銀行帳戶存摺影本
    1份、被告黃飛鴻書立之收據1紙、告訴人詹勝銧提供之本票
    影本16紙等資料（見他660卷第21至26頁反面；他7460卷第9
    至12、27至30頁反面、33至55頁；他11276卷第5至11頁；他
    10760卷第4至5頁；高雄市警局刑案資料卷㈠第421至434、50
    6至509、520頁；高雄市警局刑案資料卷㈡第655至658、668
    至671、697、713、784至785、806、828、847至849之1、95
    2頁；他9445卷第2頁；他9445卷第105至107、113、121至12
    4頁；偵9845卷㈡第23至33頁；他4082卷第7至17頁；原審卷㈡
    第115至116頁；他512卷第7至9頁；他7620卷第7至12頁）在
    卷可佐，是被告黃飛鴻於103年4月28日以15萬元（嗣後增加
    至50萬元）加入必贏集團之投資方案後，即陸續招攬被告蕭
    國幹、胡睿杰為其下線，胡睿杰又招募郭永渝、楊寶華、王
    百伶、馮世弼、王美蓮等人為下線；郭永渝則另招募潘金英
    、徐玉蘋、李美女、張劉金花、張逸琼及程阿珍等為其下線
    ；王百伶則另招募陳乃榕、蔡芳娒及翁阿柔等人為下線；楊
    寶華則另招募李彥羽、李黃麗娟、卓穀妹、李愛華等人為下
    線，自103年5月至9月間與周麟洋、陳威廷、王懷頡、劉鎮
    宇分別透過持續引薦投資者參加說明會或以個別遊說之方式
    ，介紹必贏集團投資方案，鼓吹遊說不特定之投資人加入必
    贏集團投資，致使附表一編號2至17（含附表一編號5備註欄
    所示之郭金樹、林桂霞、徐玉蘋、蔡老師、曾文隆、陳佩君
    、劉傳掛）、附表二、附表三、附表四所示之投資人因而加
    入必贏集團之投資方案；又其中①關於投資人張崑宗部分，
    依張崑宗提供的手寫投資金額表所示，投資總金額230萬元
    ，投資時間應為103年5月2日至7月6日間（見他660卷第19頁
    ）；②附表一編號3所示投資人陳文穎之投資時間應為103年8
    月6日及同月29日（見他660卷第21至23頁）；③關於投資人
    郭永渝部分，依據郭永渝證稱其自身投資金額為50萬元，幫
    其哥哥郭金樹投資15萬元，幫友人林桂霞投資15萬元，其餘
    款項為下線徐玉蘋、蔡老師、曾文隆、陳佩君、劉傳卦等人
    投資，並有前揭匯款憑條在卷可佐（見他7460卷第27至30頁
    ），匯款時間應為103年8月20日至同年9月9日間，是投資人
    郭永渝與郭金樹、林桂霞及其下線徐玉蘋等人投資金額，合
    計為302萬5,000元等情，均堪認定。
　㈢此外，被告蕭國幹加入必贏集團之投資方案後，招攬如附表
    四編號2至6所示之賴世傳等投資人，投資必贏集團投資方案
    等情，亦有下列證據在卷可佐：
  ⑴證人即告訴人賴世傳於偵查中證稱：伊去基隆的餐會碰到蕭
    國幹，蕭國幹主動跟伊介紹這個方案，說穩賺不賠，後來伊
    7月底去台大複診，跟蕭國幹聯絡，他叫伊去忠孝西路舊大
    亞百貨那邊一間辦公室找他，他介紹必贏投資方案後，伊當
    場把現金45萬元交給他，買3個單位，他當場幫伊KEY單，後
    來伊還有再追加2個50萬的單位，伊共投資145萬元等語（見
    他654卷第24頁正反面）。其於原審中證稱：伊與蕭國幹第
    一次碰面是103年7月26日基隆餐會，他拿一張名片給伊，7
    月29日伊到台大門診後就去忠孝西路KEY單中心找蕭國幹，
    他向伊講解加入必贏集團投資方案有多好，8個月就可以賺
    回本金，但伊沒有帶錢，是蕭國幹與伊約7月30日到KEY單中
    心，伊才投資45萬元，是蕭國幹幫伊KEY單。伊投資必贏集
    團款項之交付方式，第1次是15萬元乘以3即45萬元交給蕭國
    幹，8月10日也交付50萬元給蕭國幹，都是現金交付，後來
    交付一筆英鎊，折合新臺幣50萬元，因此3次交付之現金分
    別為45萬元、50萬元、50萬元等語（見原審卷㈠第113頁反面
    、114、116頁正反面）。
  ⑵證人即告訴人葉幼於偵查中證稱：伊於103年6月10日左右在
    一個餐會中認識蕭國幹，蕭國幹主動介紹必贏投資方案，說
    投資15萬就可以領分紅，就在他忠孝西路舊大亞百貨的一間
    辦公室交現金15萬元給蕭國幹，加上後來追加投資的，總共
    投資95萬元，就是3個15萬元的單位，1個50萬元的單位，剛
    開始有領一些回來，伊總共虧了70萬元等語（見他654卷第2
    4頁反面）。其於原審中證稱：伊因友人跟伊提到必贏集團
    投資方案，邀請伊去板橋新埔捷運站2號出口附近之馥華飯
    店樓下聽說明會時，伊主動與蕭國幹交談，當天伊並沒有投
    資，是過幾天後又去臺北車站蕭國幹的辦公室找他，蕭國幹
    就大概講一下，伊想說不錯就在他的辦公室交付現金15萬元
    給蕭國幹加入必贏集團投資方案，原先沒有投資很多，後來
    有賺錢再陸續加碼投資，最後合計投資95萬元，伊把錢交給
    交給蕭國幹後，蕭國幹會再匯給他上線等語（見原審卷㈠第1
    06頁反面至108頁）。
  ⑶證人即告訴人涂林德媛於偵查中證稱：伊於103年7月16日以1
    5萬元加入必贏投資方案，又分別於103年8月25日、103年8
    月28日、103年8月30日、103年9月5日、103年9月16日各投
    資50萬元、15萬元、15萬元、15萬元、15萬元，總共投資11
    5萬元，伊都是以現金交給蕭國幹，伊交錢時葉幼都在。當
    初是葉幼找伊去臺北市○○○路0段00號的一間辦公室聽蕭國幹
    解說，地點就是新光三越隔壁棟的24樓。也有見過被告黃飛
    鴻很多次，有時候黃飛鴻會叫伊帶新人去那間辦公室聽蕭國
    幹說明，去辦公室時黃飛鴻有時候會在，但大致上都是蕭國
    幹在解說、收錢，伊不確定黃飛鴻是否為蕭國幹的上線，只
    是有時候蕭國幹會說要問黃飛鴻等語（見他654卷第16頁反
    面至17頁）。其於原審中證稱：伊因葉幼介紹有投資案，只
    要15萬元獲利不錯，就與葉幼一起到忠孝西路某處24樓，蕭
    國幹就介紹必贏集團投資方案說是打球的、球賽，並主動招
    攬伊加入投資。伊到忠孝西路某處24樓時有時會看到蕭國幹
    當場對與會者解說必贏集團投資方案。伊7月16日帶的錢不
    夠還向葉幼借2萬元，當天就加入投資。伊於偵訊時稱103年
    7月16日加入並投資15萬元，103年8月25日投資50萬元、103
    年8月28日15萬元、103年8月30日15萬元，103年9月5日15萬
    元、103年9月16日15萬元，總額為115萬元，其中103年8月2
    8日、103年8月30日、103年9月5日、103年9月16日這4筆15
    萬元係伊介紹朋友李玲瓊、林秋娟、陳美愛、王麗美投資，
    但他們幾乎沒有領到紅利，覺得很對不起他們，因此負責任
    賠償，所以於偵訊時一次講出來。其中林秋娟投資的款項是
    蕭國幹與伊一起去臺中收取，另外一筆王麗美投資的款項是
    黃飛鴻還是蕭國幹與伊一起去臺中收取，回來就在板橋火車
    站的某銀行領款，李瓊玲是伊跟她講，她交錢給伊，伊於某
    晚直接帶到忠孝西路交給蕭國幹，除了李玲瓊以外，其餘朋
    友都是伊帶到忠孝西路辦公室由蕭國幹進行說明。自己的兩
    筆即15萬、50萬元是直接交付給蕭國幹。伊有介紹黃碧娥的
    妹妹黃碧足投資，黃碧足再告訴黃碧娥，黃璧足的投資款是
    以現金交付，黃碧娥的款項比較大，所以蕭國幹給伊一個帳
    戶蕭國幹自己的帳戶，再由伊LINE給黃碧娥。賴世傳加入本
    案投資，第1筆投資的推薦獎金是蕭國幹拿走等語（見原審
    卷㈠第121至124、126頁），是證人即告訴人涂林德媛本人投
    資金額合計為65萬元，另其介紹友人李玲瓊、林秋娟、陳美
    愛、王麗美投資各15萬元，合計為125萬元，亦可認定；證
    人楊寶華於偵查中證稱：當初覺得這個投資不錯，所以有分
    享給朋友，伊找了李彥羽、李黃麗娟、卓穀妹、李愛華等4
    個朋友當下線，而且他們4個人的投資額伊都幫他們出一半
    ，所以伊額外又支出30萬元，伊自己認購一個銅級單位是15
    萬元，後面伊又認購二個銅級各15萬（見偵9845卷㈠第129至
    131頁），是證人楊寶華尚有介紹友人李彥羽、李黃麗娟、
    卓穀妹、李愛華擔任其下線，當可認定。
  ⑷證人即告訴人陳美惠於偵查中證稱：伊於103年7月19日加入
    必贏集團投資方案，購買1球15萬元，又於103年8月10日加
    購第2球50萬元，總共投資65萬元，伊的上線是涂林德媛，
    涂林德媛先認識蕭國幹、葉幼，再帶伊去蕭國幹的辦公室，
    當時葉幼也在場，由蕭國幹跟伊等解說這個投資方案，說是
    投資英國運動賭盤說會賺錢，伊只知道會賺錢就投資了。有
    幾次在必贏集團餐會中有見過被告黃飛鴻，他是蕭國幹的上
    線，也有跟伊提過要轉股票的事等語（見他654卷第16頁）
    。其於原審中證稱：伊係涂林德媛帶去忠孝西路辦公室找蕭
    國幹，辦公室內也有擺設他給伊的必贏集團文宣，他介紹必
    贏集團之投資方案，他說有好處伊才會加入。伊於103年7月
    19日加入必贏集團投資方案，購買1球15萬元，又於103年8
    月10日加購另一球50萬元，伊所投資的65萬元都是交付現金
    給蕭國幹，沒有拿點數折抵，投資後蕭國幹就馬上KEY單上
    去，每次餐會都會遇到黃飛鴻，他與蕭國幹是上下線關係，
    他都會提到必贏集團的事等語（見原審卷㈠第129至132頁反
    面）。
  ⑸證人即告訴人黃碧娥於偵查中證稱：伊不知道被告蕭國幹在
    必贏集團中擔任何職，是蕭國幹向伊介紹必贏集團的操作模
    式，在他的介紹之下，伊先買50萬元2個單位總共100萬元加
    入必贏集團投資方案，並將100萬元匯至蕭國幹個人帳戶，
    當時宣傳單上是寫明每個月1日、11日、21日可向公司提現
    ，後來口頭改成每個月只能在11日領，9月11日必贏集團就
    出事了，所以伊從未領到獲利。伊只有領到介紹獎金3萬5,0
    00元及1200點的點數，介紹獎金係伊個人加入的第二個單位
    ，點數是每日依照投資金額乘以0.00833計算到9月11日前，
    伊有用1200點換了5萬4,000元的現金。伊加入必贏集團投資
    方案係在伊妹妹黃碧足的下線，是蕭國幹安排的，組織圖是
    蕭國幹給涂林德媛再影印給伊。伊也有在必贏集團天成飯店
    舉辦大型說明會時見過被告黃飛鴻，當天黃飛鴻是要介紹別
    的投資案，伊是在這次說明會中認識黃飛鴻，他在必贏集團
    裡面是比較高一點的層級，好像是在蕭國幹上面，但是再上
    去伊就不知道，伊與黃飛鴻碰面時黃飛鴻也會提到一點必贏
    的事，但是主要都是蕭國幹在介紹，後來必贏要轉股票的事
    ，黃飛鴻、蕭國幹都有跟伊提這件事等語（見他10760卷第1
    2頁正反面；他654卷第16頁反面至17頁）。其於原審中證稱
    ：伊係經陳美惠、涂林德媛介紹，並由伊妹妹黃碧足、涂林
    德媛帶伊到臺北市忠孝西路新光三越樓上24樓KEY單中心，
    由蕭國幹介紹必贏集團投資案，蕭國幹拿一張DM給伊，介紹
    球賽是一支維也納上市公司，並介紹幾種投資方案，例如投
    資多少會有多少報酬，他要伊回去用心研究，照DM的模式下
    去操作投資很快就會回收。伊第一次去時是王寶富在那裡KE
    Y單，伊於103年8月27日匯款2筆50萬元共100萬元至蕭國幹
    的銀行帳戶，該帳戶是蕭國幹給涂林德媛，涂林德媛再LINE
    給伊，分兩筆匯款係因第二筆匯款歸在伊下線，所以才有3
    萬5,000元的獎金，伊是到臺北市忠孝西路新光三越樓上24
    樓KEY單中心才認識葉幼等語（見原審卷㈠第135反面至138頁
    ）。
  ⑹證人即被告蕭國幹友人王寶富於原審中證稱：伊與蕭國幹是1
    0多年的朋友，蕭國幹是軍人退伍，蕭國幹有找伊去臺北市○
    ○○路0段00號24樓之2辦公室幫忙過，一開始該辦公室是由外
    國公司承租，後來外國公司未支付租金，蕭國幹就打算不租
    ，但因有簽約，蕭國幹就接續自己支付，因為辦公室位置就
    在臺北車站，地點方便，有時繳款要到W飯店，國外來的都
    在飯店收錢，一定要熟悉繳款對象，例如伊等和黃飛鴻熟悉
    ，便將錢交給他，他轉個手再交給外國人，後來黃飛鴻有介
    紹外國人和伊等認識。伊在辦公室內主要負責電腦，他們電
    腦不懂會問伊，也有幫忙上網輸入資料，KEY單流程複雜，
    須將一個運動套利的軟體下載至電腦，且需要密碼及點數，
    點數部分需要交付投資款項，由那些外國人撥點數進來，有
    點數後才能按螢幕指示進行後續流程，與看股票相同，可以
    直接看到哪幾支球隊。伊也是必贏集團投資方案的會員，必
    贏集團投資獲利方式網站上都有完整說明，伊以現金交給蕭
    國幹，蕭國幹再交給黃飛鴻。伊在幫忙期間確實有不少投資
    者例如今日到庭證人（即告訴人賴世傳、葉幼、涂林德媛、
    陳美惠、黃碧娥等人），估計超過20人，但大部分的人伊都
    不認識，他們都是為了必贏集團投資方案前去開開忠孝西路
    辦公室，蕭國幹就對他們講解必贏集團，蕭國幹解說之內容
    有提及拉人投資有獎金，也按公司網站來介紹給投資者，並
    將資料印出來給投資者並向其解釋，所有參與者都須交付現
    金，現金是交給黃飛鴻，黃飛鴻再轉交其上線，黃飛鴻上線
    都是馬來西亞、新加坡的人，住在W飯店或東方文華酒店，
    交付款項後，外國人會幫投資人做完會員點位，並告知帳號
    密碼，投資人自己就可以進去看。必贏集團舉辦餐會目的，
    就是讓有賺錢的朋友再介紹他的朋友來瞭解，餐會都會講解
    必贏集團之投資方案，跟在忠孝西路的情況差不多，投資者
    不懂的就來問等語（見原審卷㈠第140至146頁反面）。
  ⑺綜合上開告訴人賴世傳、葉幼、涂林德媛、陳美惠、黃碧娥
    及證人王寶富之證述，並參酌卷附之證人即告訴人黃碧娥提
    出之必贏集團文宣資料、103年8月27日國泰世華商業銀行匯
    出匯款憑證（客戶收執聯）、上下線組織圖、證人即告訴人
    賴世傳提出之必贏集團文宣資料、被告蕭國幹名片影本、bw
    in會員註冊申請表、被告蕭國幹出具之收據影本等（見他10
    760卷第4至5頁反面、15頁；他11276卷第5至8頁），可知被
    告黃飛鴻、蕭國幹確有舉辦說明會或個人遊說等方式，積極
    招攬不特定之投資人參加必贏集團投資方案，使如附表四編
    號2至6所示之投資人因而參與必贏集團投資方案，被告蕭國
    幹並以其合作金庫中山路分行帳號0000000000000帳戶受取
    證人即告訴人黃碧娥之投資款，被告蕭國幹並曾幫告訴人賴
    世傳、陳美惠KEY單完成加入必贏集團投資方案之程序、收
    取推薦告訴人賴世傳之獎金，足認如附表四編號2至6所示之
    投資人均係被告蕭國幹、黃飛鴻共同招攬無訛。
　㈣此外，被告蕭國幹於偵查時供稱：伊朋友就是伊上線黃飛鴻
    於103年5月10日來伊現居地找伊，講說必贏集團投資方案，
    因為當時伊沒有錢，黃飛鴻借伊15萬元讓伊加入，加入後有
    跟兩個好朋友說這件事，其中一人叫貢桂仙，他也投資15萬
    元，另一人叫王寶富，伊就介紹這兩人，他們並沒有拉下線
    。後來黃飛鴻在板橋馥華飯店辦說明會邀請伊去參加，在那
    裡碰到葉幼，相談甚歡，葉幼隔了兩天跑到伊辦公室說他想
    要加入，所以就加入了，葉幼加入在伊的下線之後，又介紹
    了涂林德媛、李麗美加入等語（見他654卷第10頁正反面）
    ；於原審及本院審理時分別供稱：伊加入時投資15萬元，後
    來追加95萬元，總數是115萬元，是15萬升級為50萬元，後
    來伊再以兒子名義追加一個50萬元單位；伊103年5月初投資
    的，約投資200多萬，一開始投資15萬，隔了2個月我投了4
    個50萬，其中這200萬中的100萬是組織制度所獲得的獎金，
    伊只拿出100萬，總共拿出115萬；第一筆15萬元之後，其在
    原審筆錄裡面講的200萬元投資金額，有100萬元是自己拿出
    來的，有100萬元是動態獎金滾動出來的。當初在原審講的
    時候距離案發時間比較近，現在問其也搞不太清楚等語（見
    原審卷㈠第57至58頁、第67頁反面至68頁；原審卷㈡第47至48
    頁、本院卷第380、381頁），是關於被告蕭國幹初始15萬元
    投資款部分，係由被告黃飛鴻代墊，再由被告蕭國幹於103
    年6月13日匯入被告黃飛鴻所指定帳戶，亦可認定；另被告
    黃飛鴻於警詢、偵查、原審審理時供稱略以：伊於103年4月
    28日去板橋新埔捷運站找劉鎮宇談房地產，談完後劉鎮宇說
    他最近有剛加入一個從事體育套利之公司，感覺獲利不錯，
    伊請他說明一下，感覺每天都有賺錢，並放了一段公司做的
    影片給我看。劉鎮宇說加入要15萬元，伊想說要賺錢就加入
    ，劉鎮宇就先幫我報單，當時伊就認購銅級1球，15萬元，
    成為劉鎮宇的下線，報完單當天伊拿到一個帳號密碼，就可
    以上網看投報率。伊拿到組織獎金後，又再投資，在原位子
    升等到50萬元。後來是伊親戚朋友自然分享，包括伊大姊、
    女友、女友的妹妹、弟弟。劉鎮宇介紹時是打開必贏的網站
    ，看必贏每日獲利的數字，他說他3月加入到當時，連一個
    人都沒拉就賺這麼多錢了。伊和蕭國幹本來就是很熟的朋友
    ，我經常會去泡茶聊天，無意中講起，他說他也要加入。獲
    利的情形，好像沒有找人的話，每天有0.83%獲利，在電子
    錢包裡，要轉給上面的人或是公司，他們才幫我們推薦，點
    數是一比一（點數是歐元，會換算成新臺幣，例如10萬的點
    數就可以拿到10萬元的歐元，再換算成新臺幣，所以會有點
    匯差）。伊不知道伊收了多少，高雄的胡睿杰，是因為伊去
    找張崑宗，他們二個人一起聽，結果二個人都說要做，胡睿
    杰說張崑宗年紀比較大，伊記得是張崑宗當介紹人等語（見
    高雄市警局刑案資料卷㈠第6頁；他660卷第48頁、偵9845卷
    第16頁反面；原審卷㈠第56頁反面至57頁；原審卷㈡第33、50
    、51頁），其中關於拿到組織獎金後又升等到50萬元等語，
    所指原本其係以15萬元為投資單位投資後，因取得組織獎金
    ，將投資單位提升為50萬元，核與前揭必贏集團運作模式為
    投資者得以15萬元、50萬元、150萬元、250萬元及500萬元
    為一個投資單位之事實相符。是被告黃飛鴻於103年4月加入
    必贏集團之投資方案後，即陸續招攬被告蕭國幹等為其下線
    ，並分別透過持續引薦投資者參加說明會或以個別遊說之方
    式，介紹必贏集團投資方案，鼓吹遊說不特定之投資人加入
    必贏集團投資，其並獲取組織獎金後，將組織獎金投入由15
    萬元投資單位提升至50萬元投資單位，致使附表一編號2至1
    7（含附表一編號5備註欄所示之郭金樹、林桂霞、徐玉蘋、
    蔡老師、曾文隆、陳佩君、劉傳卦）、附表二、附表三、附
    表四所示之投資人因而加入必贏集團之投資方案；被告蕭國
    幹加入必贏集團之投資方案後，招攬如附表四編號2至6所示
    之賴世傳等投資人，投資必贏集團投資方案等情，均可認定
    。
　㈤至於被告黃飛鴻、蕭國幹前於偵查、原審時雖否認有何違反
    銀行法等犯行，被告黃飛鴻並辯稱：伊認為真正有犯意的應
    該是必贏集團最上面那幾個人，最上面那幾個人伊等也不認
    識，錢也都是匯到他們指定的帳號，到底錢拿去做什麼伊也
    不知道，而且他們是3月份就做，伊等是4月底加入，本來是
    想自己多一個收入就好，也沒有說要運作，這很自然形成的
    ，沒有刻意要辦說明會大張旗鼓招攬下線云云；辯護人辯稱
    略以：被告黃飛鴻做的是「傳銷」，完全沒有意識到自己在
    開銀行，也沒有意識到違反銀行法，本件被告黃飛鴻明知自
    己在作「傳銷」，傳銷的概念、認識，完全取代「以收受存
    款論」及「銀行法」，故屬刑法第16條「正當理由而無法避
    免」不知違反銀行法，故應免除其刑，退一步言，亦得按此
    「不認識違反銀行法」、「只知傳銷」之情節，減輕其刑云
    云；另被告蕭國幹辯稱略以：被告黃飛鴻找伊投資，說投資
    15萬元，每月獲利8%，利息1萬2,000元。賴世傳、陳美惠都
    是涂林德媛介紹加入必贏集團投資方案，黃碧娥是陳美惠介
    紹加入必贏集團投資方案，都不是伊招攬加入必贏集團投資
    方案。葉幼、涂林德媛第一筆投資款是交給被告黃飛鴻，賴
    世傳第一筆投資款是分3個15萬元，伊通知涂林德媛，請伊
    代收，伊後來把錢交給他，陳美惠沒有交給伊一毛錢，黃碧
    娥匯款100萬到伊帳戶，係涂林德媛私自將伊帳戶交給黃碧
    娥，伊把錢全數交給涂林德媛，伊沒有拿賴世傳等人的投資
    款，就算有經手最後也是被告黃飛鴻或是涂林德媛拿走。伊
    與賴世傳等人都是遭被告黃飛鴻欺騙，被告黃飛鴻104年8月
    3日要請大家吃飯，要伊等將點數轉好，他要拿錢來發給大
    家，但是104年8月3日他沒有帶錢過來，整起事件伊沒有招
    攬也沒有拿賴世傳等人之投資款。伊全部投資115萬，領到
    的30萬元是基於遊戲規則而匯到伊帳戶，算起來還虧損云云
    。又辯護人辯稱略以：本案均無積極證據證明被告蕭國幹有
    鼓吹證人賴世傳等人加入必贏集團之投資，原判決竟依據證
    人賴世傳、葉幼、涂林德媛、陳美惠等人之證述，認定渠等
    係受被告蕭國幹鼓吹而加入必贏集團之投資，應有違誤。又
    證人王寶富於原審時證稱被告蕭國幹承租之臺北車站辦公室
    很狹小，無法說明，且均係投資人自行去找被告蕭國幹，原
    審竟能認定被告蕭國幹在其承租之臺北車站辦公室內，以說
    明、介紹、分享豐碩紅利等方式鼓吹不特定之大眾投資，不
    特定之大眾亦因被告2人上開遊說行為而投資必贏集團等情
    ，與證人王寶富之證述不符，且未敘述理由，原判決亦有疏
    誤。本件必贏集團之投資所涉及之具體事實並未涉及任何商
    品、勞務或服務，非屬多層次傳銷管理法所規範之「多層次
    傳銷」，縱認被告蕭國幹確有招攬他人加入必贏集團之投資
    ，但因該投資所涉及之具體事實並未涉及任何商品、勞務或
    服務，與多層次傳銷管理法所規範之「多層次傳銷」不符，
    被告蕭國幹尚無涉犯該罪之可能。再者，被告蕭國幹加入必
    贏集團之投資僅係單純投資，且未獲利，其主觀上對於該投
    資行為欠缺成立銀行法第125條第1項違法吸金罪之認識及意
    欲，實不該當銀行法第125條第1項前段及多層次傳銷管理法
    第19條第1項之罪云云，經核與上開證據不符，尚非可採。
　㈥綜上，被告黃飛鴻、蕭國幹前於偵查、原審時所辯，核與上
    開證據不符，尚非可採；被告黃飛鴻、蕭國幹於本院所為前
    揭任意性自白與事實相符。本案罪證明確，被告黃飛鴻、蕭
    國幹犯行堪以認定，均應依法論科。
  ㈦按銀行法第125條第1項之罪，以違反同法第29條第1項，非銀
    行而經營收受存款、受託經理信託資金、公眾財產，或辦理
    國內外匯兌業務為要件。所謂收受存款或視為收受存款，係
    指同法第5條之1所規定，向不特定多數人收受款項或吸收資
    金，並約定返還本金或給付相當或高於本金之行為；或同法
    第29條之1所規定，以借款、收受投資、使加入為股東或其
    他名義，向多數人或不特定之人收受款項或吸收資金，而約
    定或給付與本金顯不相當之紅利、利息、股息或其他報酬之
    以收受存款論之行為而言。從而，行為人如以前揭方法向不
    特定之多數人收受款項或吸收資金，而因其非銀行未經許可
    經營前揭業務者，即與該罪之構成要件相當（最高法院103
    年度台上字第2499號裁判意旨參照）。被告黃飛鴻自103年4
    月間，受同案被告劉鎮宇之招攬以15萬元加入必贏集團投資
    方案（嗣後陸續追加投資金額35萬元後，合計50萬元），成
    為同案被告劉鎮宇之下線後，吸收被告蕭國幹、胡睿杰為其
    下線，胡睿杰又招募郭永渝、楊寶華、王百伶、馮世弼、王
    美蓮等人為下線；郭永渝則另招募潘金英、徐玉蘋、李美女
    、張劉金花、張逸琼及程阿珍等為其下線；王百伶則另招募
    陳乃榕、蔡芳娒及翁阿柔等人為下線；楊寶華則另招募李彥
    羽、李黃麗娟、卓穀妹、李愛華等人為下線，持續以召開說
    明會、舉辦旅遊活動或個別遊說之方式向不特定之投資人宣
    傳必贏集團之運作模式，積極招攬及鼓吹不特定之投資人參
    加必贏集團投資方案，並使附表一編號2至17（含附表一編
    號5備註欄所示郭金樹、林桂霞、徐玉蘋、蔡老師、曾文隆
    、陳佩君、劉傳卦）、附表二、附表三、附表四所示之投資
    人因而參與必贏集團投資方案；另被告蕭國幹於103年5月間
    受被告黃飛鴻之招攬，以15萬元加入必贏集團之投資方案（
    嗣後追加投資至215萬元，其中15萬元為原始投資，另100萬
    元為因投資金額利潤產生之TP點數抵繳，所餘100萬元係由
    動態獎金收入抵繳為投資款），並成為黃飛鴻之下線成員，
    持續以召開說明會、舉辦旅遊活動或個別遊說之方式向不特
    定之投資人宣傳必贏集團之運作模式，積極招攬及鼓吹不特
    定之投資人參加必贏集團投資方案，並使如附表四編號2至6
    所示之投資人因而參與必贏集團投資方案。是以被告黃飛鴻
    、蕭國幹反覆實施，已有經營銀行業務之故意及行為，並與
    必贏集團主要經營者之一即同案被告劉鎮宇、陳威廷、王懷
    頡及周麟洋間共同積極參與傳銷組織擴散，顯非單純之投資
    者或參加人。又國內金融機構近年間公告之1年期定存利率
    均在1%至2%，為眾所週知之事實，惟前揭必贏集團投資方案
    內容，單純就靜態收入論之，係以每一投資單位每日固定給
    付會員投資金額0.83%利潤，滿30日可領取投資金額25%，投
    資期間最長為8個月，最高可領取投資金額200%利潤（相當
    於8個月後領回本金及與本金相當【即100%】之利息），年
    利率已高達150%（【100%÷8】×12），相較於當時一般銀行
    之存款、債券市場債務利率，甚至民間借貸之利率，顯有「
    特殊之超額」、「與本金顯不相當之紅利、利息、股息或其
    他報酬」之情形至明。從而，被告黃飛鴻、蕭國幹以前揭必
    贏集團投資方案名義向多數人或不特定人吸收資金，並約定
    及給付與本金顯不相當之利潤，而違法經營應以「收受存款
    論」之業務，致使附表一編號2至17、附表二、附表三、附
    表四所示之投資人參與必贏集團投資方案成為會員，自屬以
    投資名義，向投資人收受款項並約定給付與本金顯不相當之
    利潤，核與銀行法第29條之1規定相符，而屬同法第29條第1
    項之經營收受存款行為。被告黃飛鴻之辯護人辯稱：被告黃
    飛鴻作的是「傳銷」，完全沒有意識到自己在開銀行，也沒
    有意識到違反銀行法云云；被告蕭國幹之辯護人為其辯稱：
    被告蕭國幹之行為不該當銀行法第125條第1項前段之罪云云
    ，均非可採。
  ㈧又公平交易法雖於104年2月4日修正公布全文，刪除關於「多
    層次傳銷」之相關規定，並刪除第23條（多層次傳銷之管理
    ）及第35條第2項（罰則）之規定。然多層次傳銷管理法於1
    03年1月29日制定公布施行，該修正刪除之公平交易法第23
    條及第35條第2項，乃分別改列於多層次傳銷管理法第18條
    ：「多層次傳銷事業，應使其傳銷商之收入來源以合理市價
    推廣、銷售商品或服務為主，不得以介紹他人參加為主要收
    入來源。」第29條第1項：「違反第18條規定者，處行為人7
    年以下有期徒刑，得併科新臺幣1億元以下罰金。」且同法
    第39條亦明定：「自本法施行之日起，公平交易法有關多層
    次傳銷之規定，不再適用之。」據此，修正前公平交易法第
    23條及第35條第2項之處罰規定刪除，係因配合多層次傳銷
    管理法之單獨立法，而將該修正前公平交易法第23條及第35
    條第2項之規定，改移列於多層次傳銷管理法，故而多層次
    傳銷管理法第18條、第29條第1項規定之解釋適用，與修正
    前公平交易法第23條及第35條第2項應無二致。而按多層次
    傳銷管理法所稱多層次傳銷，指透過傳銷商介紹他人參加，
    建立多層級組織以推廣、銷售商品或服務之行銷方式；所稱
    傳銷商，指參加多層次傳銷事業，推廣、銷售商品或服務，
    而獲得佣金、獎金或其他經濟利益，並得介紹他人參加及因
    被介紹之人為推廣、銷售商品或服務，或介紹他人參加，而
    獲得佣金、獎金或其他經濟利益者，多層次傳銷管理法第3
    條、第5條第1項定有明文。是以，多層次傳銷制度，係藉由
    參加人本身推廣、銷售商品及推薦他人加入，建立銷售組織
    網，以獲取佣金、獎金或其他經濟利益。詳言之，介紹他人
    加入，本屬有利於營利事業之行為，理應由享受利益者給付
    佣金，惟如當事人之一方先行支付他方權利金，始取得媒介
    營利以取得佣金之權利，此實悖於事理之常，而為多層次傳
    銷管理法之規範範疇，至其構成要素為：①須給付一定代價
    始得成為正式會員；②係以由已入會之會員介紹加入組織，
    為其主要之招募會員方式（即「平行擴散性」）；③給付代
    價之目的與取得介紹佣金之權利間有因果關係。本件依必贏
    集團投資內容，投資人需先支付投資款始能成為必贏集團會
    員，且係由已參加必贏集團之會員介紹（如被告黃飛鴻之下
    線即被告蕭國幹先介紹葉幼加入，葉幼再介紹涂林德媛加入
    ），加入必贏集團為該集團投資方案之新會員，顯具有所謂
    「平行擴散性」之要件，且介紹新投資人加入成為必贏集團
    會員，與各該先加入之會員取得推薦獎金、雙軌對碰獎金、
    領導對等獎金、見點獎金、對沖獎金有因果關係，則該等招
    攬投資及運作模式所示，具有團隊計酬特徵及多層級之獎金
    抽佣關係，顯屬多層次傳銷管理法所規範之多層次傳銷。再
    者，變質之多層次傳銷，主要以介紹他人參加而獲利之設計
    ，將成為參加人更加速介紹他人參加之誘因，而使後參加人
    以幾何倍數之遽增，後參加人終將因無法覓得足夠之「人頭
    」而遭經濟上之損失，其發起或推動之人則幾無風險，且獲
    暴利，破壞市場機能，嚴重妨害經濟之安定與繁榮，公平交
    易法第23條乃明文禁止此等不正當傳銷方式，違反者即負有
    同法第35條第2項之刑責（司法院釋字第602號解釋理由書意
    旨參照）。本件必贏集團投資方案之動態獎金運作模式，必
    須藉由投資會員之組織不斷擴充，由先加入之投資人朋分後
    加入投資人所給付之投資款，即加入之投資人所取得動態獎
    金收入來源，主要係基於介紹新投資人加入，而非基於推廣
    或銷售商品之合理市價，則勢須藉由組織之不斷發展始能維
    持經營，並因其組織底層之會員人數愈益增加，所需發放之
    獎金將快速累積，如此一來，該投資方案將因加入之人數漸
    多，終致無法繼續發放前揭動態獎金而無以為繼，故必贏集
    團投資方案之動態獎金運作，乃多層次傳銷管理法第18條規
    定所禁止之變質多層次傳銷方式，要甚明灼。被告蕭國幹之
    辯護人辯稱：本件必贏集團之投資所涉及之具體事實並未涉
    及任何商品、勞務或服務，非屬多層次傳銷管理法所規範之
    「多層次傳銷」云云，亦非可採。
  ㈨按共同正犯之意思聯絡，原不以數人間直接發生者為限，即
    有間接之聯絡者，亦包括在內。如甲分別邀約乙、丙犯罪，
    雖乙、丙間彼此並無直接之聯絡，亦無礙於其為共同正犯之
    成立；且不限於事前有所協議，其於行為當時，基於相互之
    認識，以共同犯罪之意思參與者，亦無礙於共同正犯之成立
    （最高法院77年台上字第2135號、73年台上字第1886號判例
    意旨參照）。又學理上所稱之相續共同正犯（承繼共同正犯
    ），固認後行為者於先行為者之行為接續或繼續進行中，以
    合同之意思，參與分擔實行，其對於介入前先行為者之行為
    ，茍有就既成之條件加以利用而繼續共同實行犯罪之意思，
    應負共同正犯之全部責任。但刑法修正前之連續犯、牽連犯
    等裁判上一罪，以及集合犯、結合犯與刑法修正前之常業犯
    等實質上一罪，本係合併數個獨立犯罪或結合成一罪，而從
    一重處斷或以一罪論，故如後行為者介入前，先行為者之行
    為已完成，又非其所得利用者，自不應令其就先行為者之行
    為，負其共同責任。違反銀行法第29條第1項規定而經營銀
    行業務之行為，行為人先後多次非法經營銀行業務之犯行，
    依社會客觀通念，符合一個反覆、延續性之行為概念，屬於
    集合犯實質上一罪關係。犯罪行為人對外違法吸收資金，於
    反覆多次收取被害人交付之資金時，其各該當次之犯罪實已
    成立，僅在評價上以一罪論而已。因此，其他犯罪行為人在
    共同意思聯絡範圍內，應僅止於對其參與之後，就嗣後違法
    吸收之資金，負共同正犯之罪責，對於參與之前已違法吸收
    之資金，既與其參與之行為不具因果關係，亦非其所得利用
    ，自不應令負違反銀行法之共同正犯罪責（最高法院102年
    度台上字第3381號裁判意旨參照）。本件陳隆萊指派周麟洋
    、王懷頡為必贏集團投資顧問，謝昇晉為必贏集團之講師，
    由周麟洋、王懷頡、謝昇晉負責製作必贏集團會員制度文件
    資料、安排招募會員活動及擔任講師說明，並指派真實姓名
    年籍不詳之新加坡籍人士Jason、Jayden負責講師訓練等工
    作，另外指派真實姓名年籍不詳之大陸地區人士「周慧娟」
    及外籍人士Jack負責帳務管理等相關行政事項，並由周麟洋
    擔任臺灣地區之總上線，謝昇晉、王懷頡分別為周麟洋之直
    屬下線，楊凱博及吳秉燁則為謝昇晉之直屬下線，另陳威廷
    為王懷頡之直屬下線，並由陳威廷、楊凱博及吳秉燁負責吸
    收會員、傳遞資訊、收受資金及發派紅利等工作。陳威廷乃
    吸收劉鎮宇後，再由劉鎮宇於103年4月間招攬本件被告黃飛
    鴻以15萬元加入必贏集團投資方案（嗣後陸續追加投資金額
    合計50萬元），成為劉鎮宇之下線後，再由被告黃飛鴻吸收
    被告蕭國幹（嗣後追加投資至215萬元，其中15萬元為原始
    投資，另100萬元為因靜態投資產生紅利之TP點數抵繳，所
    餘100萬元係由動態獎金所領得獎金繳納）、胡睿杰為其下
    線，胡睿杰又招募郭永渝、楊寶華、王百伶、馮世弼、王美
    蓮等人為下線；郭永渝則另招募潘金英、徐玉蘋、李美女、
    張劉金花、張逸琼及程阿珍等為其下線；王百伶則另招募陳
    乃榕、蔡芳娒及翁阿柔等人為下線；楊寶華則另招募李彥羽
    、李黃麗娟、卓穀妹、李愛華等人為下線；被告蕭國幹加入
    必贏集團後，於必贏集團組織架構中有如附表四所示之下線
    分別有賴世傳、葉幼、涂林德媛（含編號4-1至4-4）、陳美
    惠、黃碧娥事實，已如上述，並參以被告黃飛鴻於原審時證
    稱：伊與被告蕭國幹是10幾年老朋友，經常有資訊交流，伊
    接觸到必贏集團後，也很自然地與蕭國幹分享。伊因推薦蕭
    國幹加入必贏集團投資方案依照制度得到好處，追加起訴書
    附表一所載之其餘投資人，均是從蕭國幹、張崑宗往下發展
    ，在蕭國幹的辦公室見過王寶富、涂林德媛、葉幼等人。當
    時陳威廷也有派一位綽號「小蔡」的人到臺北車站辦公室收
    款，或有投資者要交錢時，打給「小蔡」就會來收款等語（
    見原審卷㈠第147至150頁），足認被告黃飛鴻、蕭國幹均知
    悉必贏集團投資模式，係以投資之資金（非以購買商品方式
    ），即可由必贏集團所設計之上、下線組織獎金制度，取得
    與原本不相當之豐碩紅利即靜態收入及動態獎金，而共同積
    極招攬不特定之投資人參加必贏集團投資方案，並使附表一
    編號2至17（含附表一編號5備註欄所示郭金樹、林桂霞、徐
    玉蘋、蔡老師、曾文隆、陳佩君、劉傳卦）、附表二、附表
    三、附表四所示之投資人參加必贏集團投資方案，揆諸上開
    最高法院判決意旨之說明，就前揭陳隆萊、周麟洋、王懷頡
    、真實姓名年籍不詳之新加坡籍人士Jason、Jayden、大陸
    地區人士「周慧娟」及外籍人士Jack、陳威廷等人，與被告
    黃飛鴻分別就犯罪事實欄三部分，及與被告黃飛鴻、蕭國幹
    就犯罪事實四部分，各有犯意聯絡及行為分擔，均為共同正
    犯。被告黃飛鴻於原審辯稱：伊不認識必贏集團的高層人士
    ，錢也都是匯到他們指定的帳號，真正有犯意的應該是必贏
    集團的高層那幾個人云云；被告蕭國幹之辯護人為其辯稱：
    被告蕭國幹與其他共犯間更無犯意聯絡云云，尚非可採。
  ㈩末按違法性認識，係指行為人對於其行為有法所不容許之認
    識，不以行為人確切認識其行為之處罰規定或可罰性為必要
    ，祇須行為人知其行為違反法律規範，即有違法性認識。又
    刑法第16條前段規定「除有正當理由而無法避免者外，不得
    因不知法律而免除刑事責任。」係指行為人誤信法所不許之
    行為係法所允許，且須有正當理由，並為通常人均無法避免
    之誤信，始足當之（最高法院106年台上字第2777號裁判意
    旨參照）。國內自鴻源投資公司案件以來，社會上假借投資
    等相關名義吸收資金之案件層出不窮，對於不知情之投資人
    造成損害甚鉅，新聞媒體亦時有報導，而被告黃飛鴻教育程
    度為專科畢業，被告蕭國幹教育程度為陸軍官校畢業，渠等
    均不具有執行相關金融業務之證照資格。又依卷附必贏集團
    簡易說明該集團於1999年成立於直布羅陀、2001年維也納必
    贏互聯娛樂公司接管、2011年英國倫敦股票交易所上市，代
    號為bpty、2014年必贏娛樂集團與必贏體育博彩套利公司聯
    手進軍亞洲市場，可知必贏集團亦非金融主管機關特許得經
    營銀行之機構。另依卷附必贏集團簡易說明每一投資單位每
    日固定給付會員投資金額0.83%利潤，滿30日可領取投資金
    額25%，投資期間最長為8個月，最高可領取投資金額200%利
    潤（相當於8個月後領回本金及與本金相當之利息），自屬
    以收受投資名義，向不特定之人收受款項或吸收資金，並約
    定給付與本金顯不相當之利息，以被告黃飛鴻、蕭國幹之教
    育程度及渠等參與經濟生活之多年經驗，當能知悉金融事業
    攸關大眾財產權益及國家經濟交易秩序，是具高度監理之行
    政管制業別，國家因此特別設置金融監督管理委員會，不可
    能任由未經特許資格之公司、未具證照業務員從事金融業務
    ，卻以投資名義而約定給付與本金顯不相當之利息，共同招
    攬不特定投資大眾投資，則被告黃飛鴻、蕭國幹向不特定之
    投資人招攬加入必贏集團之投資方案並約定給付與本金顯不
    相當之利息，客觀上與銀行經營存款業務無異，已違背吸收
    大眾資金應受國家監督之法令，自無不知之理。被告黃飛鴻
    選任辯護人為其辯稱：被告黃飛鴻作的是「傳銷」，完全沒
    有意識到自己在開銀行，也沒有意識到違反銀行法，應依刑
    法第16條免除或減輕其刑云云，尚非可採。
二、新舊法比較：
  ㈠按行為後法律有變更者，適用行為時之法律，但行為後之法
    律有利於行為人者，適用最有利於行為人之法律，刑法第2
    條第1項定有明文。而所謂行為後法律有變更者，包括構成
    要件之變更而有擴張或限縮，或法定刑度之變更。行為後法
    律有無變更，端視所適用處罰之成罪或科刑條件之實質內容
    ，修正前後法律所定要件有無不同而斷。新舊法條文之內容
    有所修正，除其修正係無關乎要件內容之不同或處罰之輕重
    ，而僅為文字、文義之修正或原有實務見解、法理之明文化
    ，或僅條次之移列等無關有利或不利於行為人，非屬該條所
    指之法律有變更者，可毋庸依該規定為新舊法之比較，應依
    一般法律適用原則，適用裁判時法。
　㈡銀行法第125條第1項之罪，係為落實金融監理，有效控管資
    金供需中介者金融機構，以防止系統性風險所肇致之市場失
    序，保護投資大眾，在類型上係就違反專業經營特許業務之
    犯罪加以處罰，屬於特別行政刑法，揆其「違反第29 條第1
    項規定者」之要件，明定包括同法第29條所定除法律另有規
    定者外，由非銀行經營之「收受存款」、「受託經理信託資
    金、公眾財產」及「辦理國內外匯兌業務」行為，並未就各
    類型而為區分。且銀行法於93年2月4日修正公布時，於第12
    5條第1項後段增訂：「其犯罪所得達新臺幣1 億元以上者」
    之加重其刑規定，亦僅以犯罪所得數額為加重處罰之前提，
    並未因銀行法第29條第1 項規定之犯罪類型不同而有所異；
    觀之本次修正之立法說明謂：「針對違法吸金、『違法辦理
    匯兌業務』之金融犯罪而言，行為人犯罪所得愈高，對金融
    秩序之危害通常愈大。爰於第1 項後段增訂，如犯罪所得達
    新臺幣1億元以上者，處7年以上有期徒刑，得併科新臺幣25
    00萬元以上5 億元以下罰金」等旨，就達於一定經營規模而
    科以較重刑責之金融犯罪類型，明列包括非法辦理匯兌業務
    ，係對於非法經營銀行業務者「犯罪所得愈高，對社會金融
    秩序之危害影響愈大」，而就其資金規模達1 億元以上者，
    所為加重處罰條件之立法評價。
　㈢查，被告黃飛鴻、蕭國幹行為後，銀行法第125條第1項於107
    年1月31日修正公布，並自同年2月2日起施行，原該條第1項
    後段規定「其犯罪所得達新臺幣1 億元以上者」，修正規定
    為「其因犯罪獲取之財物或財產上利益達新臺幣1 億元以上
    者」，觀諸此次修正立法理由謂以：「㈠104年12月30 日修
    正公布之刑法第38條之1第4項所定沒收之『犯罪所得』範圍，
    包括違法行為所得、其變得之物或財產上利益及其孳息，與
    原第1 項後段『犯罪所得』依立法說明之範圍包括因犯罪直接
    取得之財物或財產上利益、因犯罪取得之報酬、前述變得之
    物或財產上利益等，有所不同。㈡查原第1 項後段係考量犯
    罪所得達1 億元對金融交易秩序之危害較為嚴重而有加重處
    罰之必要，惟『犯罪所得金額達1 億元』之要件與行為人主觀
    之惡性無關，故是否具有故意或認識（即預見），並不影響
    犯罪成立，是以犯罪行為所發生之客觀結果，即『犯罪所得』
    達法律擬制之一定金額時，加重處罰，以資懲儆，與前開刑
    法係因違法行為獲取利得不應由任何人坐享之考量有其本質
    區別。鑑於該項規定涉及罪刑之認定，為避免混淆，造成未
    來司法實務上犯罪認定疑義，該『犯罪所得』之範圍宜具體明
    確。另考量變得之物或財產上利益，摻入行為人交易能力、
    物價變動、經濟景氣等因素干擾，將此納入犯罪所得計算，
    恐有失公允，故宜以因犯罪行為時獲致之財物或財產上利益
    為計，不應因行為人交易能力、物價變動、經濟景氣等因素
    ，而有所增減，爰修正第1 項，以資明確。㈢又『因犯罪取得
    之報酬』本可為『因犯罪獲取之財物或財產上利益』所包含，
    併此敘明」等語。基此，銀行法第125 條第1 項後段修正後
    所謂「因犯罪獲取之財物或財產上利益」包括「因犯罪直接
    取得之財物或財產上利益、因犯罪取得之報酬」，與93年2
    月4日修法增訂第125條第1項後段所指「犯罪所得」包括「
    因犯罪直接取得之財物或財產上利益、因犯罪取得之報酬、
    前述變得之物或財產上利益等」之範圍，就「前述變得之物
    或財產上利益等」固非一致，然本條項後段所稱「犯罪獲取
    之財物或財產上利益」（修正前為「犯罪所得」），就違法
    吸金而言，係指犯罪行為人參與違法吸收之資金總額而言，
    即令犯罪行為人負有依約返還本息之義務，亦不得用以扣除
    ，始符立法本旨。至於同法第136條之1關於「犯罪所得」（
    修正前為「犯罪所得財物或財產上利益」）財物之沒收，所
    以規定「除應發還被害人或得請求損害賠償之人外，沒收之
    」，乃側重在剝奪犯罪行為人從犯罪中取得並保有所有權之
    財物，有將之強制收歸國家所有，使其無法享受犯罪之成果
    。前者，屬於加重處罰之構成要件，後者，為不法利得之沒
    收範圍，二者概念個別、立法目的既不相同，解釋上自無須
    一致（最高法院108年度台上字第98號判決意旨參照），顯
    見於107年1月31日銀行法第125條第1項修正公布前，前揭條
    文所稱之「犯罪所得」，即與刑法第38條之1所稱「犯罪所
    得」之範圍有別。此就刑法理論而言，加重處罰要件之認定
    ，本即以行為人行為既遂時所獲取之財物或財產上利益作為
    認定基準，自不應包含「變得之物或財產上利益」，是依據
    實務向來見解及刑法理論，前揭所稱「犯罪獲取之財物或財
    產上利益」（修正前為「犯罪所得」）之修正，僅係因應加
    重處罰要件與沒收犯罪所得規範目的不同所為文字釐清。此
    部分若認屬法律修正，則於修法前因物價變動、經濟景氣等
    因素，或因行為人任意低價處置變賣犯罪獲取之財物，即可
    因前揭加重構成要件範圍減縮結果，或可適用修正前之銀行
    法第125條第1項前段規定，顯與前揭加重處罰要件之規範目
    的有違，是此部分並無行為後法律變更之情形，應適用裁判
    時法。
三、論罪：
  ㈠核被告黃飛鴻、蕭國幹所為，均係違反銀行法第29條之1、第
    29條第1項規定，而應依同法第125條第1項前段規定處斷，
    及違反多層次傳銷管理法第18條規定，而應依同法第29條第
    1項規定處斷。
  ㈡陳隆萊、周麟洋、王懷頡、真實姓名年籍不詳之新加坡籍人
    士Jason、Jayden、大陸地區人士「周慧娟」及外籍人士Jac
    k、陳威廷等人，與被告黃飛鴻分別就犯罪事實欄三部分，
    及與被告黃飛鴻、蕭國幹就犯罪事實四部分，各有犯意聯絡
    及行為分擔，均為共同正犯，業如前述。至於前開必贏集團
    投資方案之動態獎金運作模式，必須藉由投資會員之組織不
    斷擴充，由先加入之投資人朋分後加入投資人所給付之投資
    款，即加入之投資人所取得動態獎金收入來源，係基於介紹
    新投資人加入，顯見加入必贏集團投資案之人如招攬他人加
    入必贏集團投資案之目的主要係以領取高額獎金，如非具有
    上下線關係之人，對於招攬他人加入必贏集團投資案之人具
    有競爭性，則必贏集團內非具有上下線關係之人自無成立共
    同正犯之餘地，併此指明。
  ㈢又刑事法若干犯罪行為態樣，本質上原具有反覆、延續實行
    之特徵，立法時既予特別歸類，定為犯罪構成要件之行為要
    素，則行為人基於概括之犯意，在密切接近之一定時、地持
    續實行之複次行為，倘依社會通念，於客觀上認為符合一個
    反覆、延續性之行為觀念者，於刑法評價上，即應僅成立一
    罪。學理上所稱「集合犯」之職業性、營業性或收集性等具
    有重複特質之犯罪均屬之，例如經營、從事業務、收集、販
    賣、製造、散布等行為概念者是（最高法院95年度台上字第
    1079號判決要旨參照）。亦即立法者針對特定刑罰規範之構
    成要件，已預設其本身係持續實行之複次行為，具備反覆、
    延續之行為特徵，故將之總括或擬制成一個構成要件之「集
    合犯」行為，因刑法評價上為構成要件之行為單數，屬包括
    一罪之實質上一罪，應僅成立一罪。本件被告黃飛鴻、蕭國
    幹所犯銀行法第29條第1項、多層次傳銷管理法第18條之犯
    行，其中銀行法第29條第1項規定所稱「經營」、「辦理」
    ，本質上即屬持續實行之複次行為，而多層次傳銷管理法禁
    止之變質多層次傳銷行為，其行為性質亦具有營業性及反覆
    性，揆諸前開說明，均應認為係集合多數犯罪行為而成立獨
    立犯罪型態之「集合犯」，各應僅成立一罪。
  ㈣被告黃飛鴻、蕭國幹以招攬投資人參加必贏集團投資方案之
    一行為，同時違反前揭銀行法、多層次傳銷管理法之規定，
    而觸犯上開各罪名，為想像競合犯，依刑法第55條規定，應
    從一重之銀行法第125條第1項前段之規定處斷。
  ㈤新北地檢署檢察官以104年度偵字第27010號、105年度偵字第
    22793號；臺灣桃園地方檢察署檢察官以105年度偵字第1647
    1號；臺灣彰化地方檢察署檢察官以106年度偵緝字第243號
    移送併案審理部分，核與本案起訴書犯罪事實欄所載被告黃
    飛鴻犯罪事實各有「集合犯」之實質上一罪關係，另檢察官
    雖未就李玲瓊、林秋娟、陳美愛、王麗美等人分別於103年8
    月28日、8月30日、年9月5日、9月16日，各分別以15萬元加
    入必贏集團投資方案之事實起訴，惟依據投資人涂林德媛前
    揭證述，李玲瓊、林秋娟、陳美愛、王麗美等人所投資金額
    ，係透過涂林德媛所交付，亦可認定，而其等投資部分，與
    上開已起訴部分，既同有集合犯之實質上一罪關係，為起訴
    效力所及，自應予以審究；另追加起訴部分，追加起訴書雖
    就投資人「張崑宗」、「陳文穎」、「郭永渝」加入必贏集
    團投資入會之時間、金額，分別記載為：「103年5月間、23
    0萬元」、「103年6月至同年8月、30萬元」、「103 年5月
    間、50萬元」，惟①關於投資人張崑宗部分，其投資總金額2
    30萬元，投資時間為103年5月2日至7月6日間；②附表一編號
    3所示投資人陳文穎之投資時間則為103年8月6日及同月29日
    ；③另投資人郭永渝部分，其所匯款項除其本人投資50萬元
    外，尚包括郭金樹投資15萬元、林桂霞投資15萬元及其下線
    徐玉蘋、蔡老師、曾文隆、陳佩君、劉傳卦等人投資款項，
    投資時間為103年8月20日至同年9月9日間，是此部分匯款金
    額包含郭永渝本人投資金額，合計為302萬5,000元；④依據
    楊寶華證述，其招攬其友人李彥羽、李黃麗娟、卓穀妹、李
    愛華等人為其下線，渠等分別投資15萬元（楊寶華幫渠等各
    出一半投資款即7萬5,000元，共計30萬元），此部分亦與上
    開追加起訴之已起訴部分，有集合犯之實質上一罪關係，為
    追加起訴效力所及，本院亦應併予審究。
  ㈥按「共同正犯之投資金額為成本之一部：共同正犯之投資金
    額不失為成本費用，若連被告都不肯投入資金或購買其投資
    產品，如何說服多數人或不特定之人購買呢？共同正犯之投
    資行為具有成本報酬效應，足以使多數人或不特定之人卸下
    戒心，故其投資金額亦應為犯罪所得之一部，無須扣除」（
    本院暨所屬法院99年法律座談會刑事類提案第14號參照），
    最高法院102年度第13次刑事庭會議決議意旨亦同此見解。
    被告黃飛鴻於103年4至6月間以50萬元、被告蕭國幹於103年
    5至6月間以215萬元加入必贏集團投資方案（詳見附表一編
    號1及附表四編號1），揆諸上開說明，被告黃飛鴻、蕭國幹
    各以自己名義投資之款項，仍應計入本案違反銀行法第125
    條第1項前段所稱違反同法第29條之1之吸收資金數額內，是
    被告黃飛鴻共同吸收資金合計為6,452萬5,000元（計算式：
    50萬元+2,272萬5000元+215萬元+530萬元+2,465萬元+300萬
    元+500萬元+120萬元=6,452萬5,000元）、被告蕭國幹共同
    吸收資金合計745萬元（計算式：215萬元+530萬元=745萬元
    ），堪以認定，均無銀行法第125條第1項後段之適用。至被
    告黃飛鴻、蕭國幹之上線即同案被告劉鎮宇、陳威廷、王懷
    頡與必贏集團總上線周麟洋投資之金額，因卷內查無事證可
    認被告黃飛鴻、蕭國幹於同案被告劉鎮宇、陳威廷、王懷頡
    、周麟洋參加投資時，即與渠等有犯意聯絡及行為分擔，自
    難逕予併計，附此敘明。
　㈦被告黃飛鴻無銀行法第125條之4第2項前段規定之適用說明：
    按被告行為後，107年1月31日修正公布，107年2月2日修正
    施行前之銀行法第125條之4第2項原規定：「犯第125條、第
    125條之2或第125條之3之罪，在偵查中自白，如有犯罪所得
    並自動繳交全部所得財物者，減輕其刑；並因而查獲其他正
    犯或共犯者，減輕其刑至二分之一。」經修正為：「犯第12
    5條、第125條之2或第125條之3之罪，在偵查中自白，如自
    動繳交全部犯罪所得者，減輕其刑；並因而查獲其他正犯或
    共犯者，減輕其刑至二分之一。」其修正理由以：「原第2 
    項……所定『如有犯罪所得並自動繳交全部所得財物』之減輕或
    免除刑罰規定，無涉構成要件事實，非屬不法構成要件，性
    質上為『刑罰裁量規則』。基於刑事立法政策一貫性，其『犯
    罪所得』之範圍，為與刑法第38條之1第4項所定沒收之『犯罪
    所得』範圍一致，以達所宣示『任何人都不得保有犯罪所得』
    之立法目的，爰配合刑法沒收新制之犯罪所得範圍酌作文字
    修正。」顯見其僅係法條文字修正，並非行為後刑罰法令變
    更之情形，應無比較適用新舊法之問題，應逕行適用現行即
    修正後銀行法第125條之4第2項之規定。又銀行法第125條之
    4第2項前段所謂在偵查中「自白」，係指被告對於自己犯罪
    事實之全部，或關乎構成要件之主要部分，為肯定供述而言
    。又被告必須於偵查中自白，並於最後事實審言詞辯論終結
    前自動繳交全部犯罪所得或賠償全部被害人，而毋庸宣告沒
    收犯罪所得時，始有上開減刑規定之適用（最高法院110年
    台上98號判決可參）。查被告黃飛鴻雖於偵查時就上開犯罪
    事實供述在卷，然被告黃飛鴻因本案所獲取之犯罪所得35萬
    元（詳後述），並未於最後事實審言詞辯論終結前自動繳交
    全部犯罪所得或賠償全部被害人，揆諸前揭說明，自無適用
    銀行法第125條之4第2項之規定予以酌減其刑之餘地，附此
    敘明。
四、刑之加重：
    被告黃飛鴻、蕭國幹有如事實欄所載犯罪科刑及執行情形
    ，有本院被告前案紀錄表在卷可稽，其等受有期徒刑執行完
    畢後，5年以內故意再犯上開有期徒刑以上之罪，皆為累犯
    ，其等有前述前科，猶不能謹慎自持又犯本案，足見刑罰之
    反應力薄弱，依司法院大法官釋字第775號解釋意旨審酌後
    ，爰依刑法第47條第1項規定，均加重其刑。
五、撤銷改判之理由：
  ㈠原審認被告黃飛鴻、蕭國幹所為上開犯行，罪證明確，予以
    論罪科刑，固非無見。惟查：⒈被告黃飛鴻所為犯行，共同
    吸收資金合計約6,452萬5,000元，另被告蕭國幹累計募集之
    資金共計745萬元，業如前述，是原審此部分認定已有違誤
    ；⒉檢察官雖未就李玲瓊、林秋娟、陳美愛、王麗美等人分
    別於103年8月28日、8月30日、年9月5日、9月16日，各分別
    以15萬元加入必贏集團投資方案之事實起訴，惟與上開已起
    訴部分，既同有集合犯之實質上一罪關係，為起訴效力所及
    ，自應予以審究；另追加起訴部分，就①關於投資人張崑宗
    部分，其投資時間為103年5月2日至7月6日間；②附表一編號
    3所示投資人陳文穎之投資時間則為103年8月6日及同月29日
    ；③另投資人郭永渝部分，其所匯款項除其本人投資50萬元
    外，尚包括郭金樹投資15萬元、林桂霞投資15萬元及其下線
    徐玉蘋、蔡老師、曾文隆、陳佩君、劉傳卦等人投資款項，
    投資時間為103年8月20日至同年9月9日間；④楊寶華其下線
    李彥羽、李黃麗娟、卓穀妹、李愛華分別投資15萬元，同為
    追加起訴效力所及，原審此部分未予敘明，亦有未當；⒊附
    表一編號3所示投資人陳文穎之投資金額依卷內資料所示應
    為30萬元，原審認定為110萬元，尚乏所據，亦有違誤；⒋原
    判決附表四（即判決附表三）總金額合計應為920萬，原審
    誤算為925萬元、附表三編號2投資人楊景琪第2次投資時間
    應為103年6月20日或21日間某日，原審誤繕為103年6月19日
    ；⒌本件投資人固需交付投資款後，始能取得網站登錄帳號
    、密碼及SP點數，而附表一至四所示之投資人並未陳稱其等
    於交付投資款後未獲得會員帳號、密碼及SP點數，且無證據
    證明被告黃飛鴻、蕭國幹或同案被告劉鎮宇、陳威廷、王懷
    頡、周麟洋等人無須上繳投資款即可獨自核發前開帳號、密
    碼及SP點數予投資人，自難認定該等投資款係由被告黃飛鴻
    、蕭國幹實際取得，然必贏集團給予被告黃飛鴻、蕭國幹之
    獎金，可區分為靜態收入及動態獎金，均係必贏集團網站帳
    戶內之點數，並可轉換成現金，依卷內資料，被告蕭國幹坦
    承曾以點數換取現金30萬元，而其中15萬元為靜態收入（即
    必贏集團每日給付會員投資金額利潤），經扣除後即有犯罪
    所得（即動態獎金）15萬元，另將動態獎金未換取現金部分
    ，用以抵繳100萬元成為伊投資款；另因電腦系統因素，其
    餘所得點數並未完成兌換或轉為投資金額（見本院卷第380
    、381頁、他660卷第45頁），是此部分被告蕭國幹實際犯罪
    所得應為115萬元；另被告黃飛鴻係以15萬元為投資單位投
    資後，因招攬投資人取得動態獎金，將投資單位提升為50萬
    元，亦據被告黃飛鴻供承於卷，顯見其有犯罪所得35萬元，
    是原審認定被告黃飛鴻並無犯罪所得，及被告蕭國幹實際犯
    罪所得為30萬元一節，均有違誤；⒍被告蕭國幹有事實欄所
    載前案罪刑執行情形，其於有期徒刑執行完畢後，5年內故
    意再犯本案有期徒刑以上之罪，構成累犯，原判決疏未依累
    犯規定加重其刑；另被告黃飛鴻、蕭國幹於本院審理時坦承
    犯行之犯後態度，為原審所未及審酌，亦容有未洽；⒎原審
    犯罪事實論及胡睿杰招募郭永渝、楊寶華、王百伶、馮世弼
    、王美蓮等人為下線，郭永渝招募潘金英、徐玉蘋、李美女
    、張劉金花、張逸琼及程阿珍等下線，王百伶則招募陳乃榕
    、蔡芳娒及翁阿柔等下線，惟漏未審酌楊寶華（含其下線李
    彥羽、李黃麗娟、卓穀妹、李愛華部分）、王百伶、王美蓮
    、潘金英、李美女（包含以張綵驊名義投資）、張劉金花、
    張逸琼、程阿珍、陳乃榕、蔡芳娒（包含以巫信逸名義投資
    ）、翁阿柔等人投資金額，影響本案被告黃飛鴻共同吸收資
    金總額，尚有未洽。綜上，被告黃飛鴻、蕭國幹上訴意旨指
    摘原判決不當，業經本院論駁如前，為無理由；檢察官上訴
    請求依據靜態收入及動態獎金，重新審酌估算被告2人因必
    贏集團所獲利之犯罪所得，則有理由（詳見後述沒收部分）
    ，是原判決既有上開可議之處而無可維持，自應由本院將原
    判決予以撤銷改判。
  ㈡審酌被告黃飛鴻貪圖利益，以變質多層次傳銷方式招攬投資
    人參加必贏集團投資方案，積極參與傳銷組織擴散，共同吸
    收資金合計高達約6,452萬5,000元、數額非微，已具體妨害
    國內金融秩序及經濟安定，助長投機風氣，使投資人蒙受相
    當金額之損失，惟於本院審理時終能坦承犯行，兼衡其犯罪
    動機、目的、手段及所造成之危害，暨衡酌其於原審時自陳
    之智識程度、家庭及經濟狀況等一切情狀；被告蕭國幹貪圖
    利益，以變質多層次傳銷方式招攬不特定之人參加必贏集團
    投資方案，致如附表四編號2至6所示之投資人參加必贏集團
    投資方案，積極參與傳銷組織擴散，吸收資金達745萬元，
    已具體妨害國內金融秩序及經濟安定，助長投機風氣，使投
    資人蒙受相當金額之損失，實有不該，且本院審理時終能坦
    承犯行，兼衡其犯罪動機、目的、手段及所造成之危害，暨
    衡酌於本院自陳之智識程度、家庭及經濟狀況等一切情狀，
    分別量處如主文第2項、第3項所示之刑，以示懲儆。
  ㈢沒收部分：
  ⒈刑法於104年12月30日修正公布，並於105年7月1日施行，修
    正後刑法以沒收為刑罰及保安處分以外之獨立法律效果，並
    於第2條第2項明定與非拘束人身自由之保安處分，均應適用
    裁判時之法律（毋庸為新舊法比較）；又刑法關於沒收之規
    定既已全盤修正，自應回歸刑法一體適用，而於刑法施行法
    第10條之3增訂「施行日前制定之其他法律關於沒收、追徵
    、抵償之規定，不再適用。」明白揭示後法優於前法之原則
    ；而銀行法第136條之1關於沒收之規定，亦於107年1月31日
    修正為：「犯本法之罪，犯罪所得屬犯罪行為人或其以外之
    自然人、法人或非法人團體因刑法第38條之1第2項所列情形
    取得者，除應發還被害人或得請求損害賠償之人外，沒收之
    」，並自同年2月2日起施行，且上揭修正後之規定，係在刑
    法修正沒收規定生效之後始修正施行，應回歸「特別法優於
    普通法」原則，又銀行法屬刑法之特別規定，是關於本件違
    反銀行法案件犯罪所得之沒收，自應優先適用修正後銀行法
    第136條之1規定，僅於該新修正規定未予規範之沒收部分（
    例如：追徵），則仍回歸適用刑法沒收新制之相關規定。又
    按犯銀行法之罪，因犯罪所得財物或財產上利益，除應發還
    被害人或得請求損害賠償之人外，屬於犯人者，沒收之，如
    全部或一部不能沒收時，追徵其價額或以其財產抵償之，銀
    行法第136條之1定有明文。又按銀行法第136條之1關於「犯
    罪所得」財物之沒收，所以規定「除應發還被害人或得請求
    損害賠償之人外，屬於犯人者，沒收之」，乃側重在剝奪犯
    罪行為人從犯罪中取得並保有所有權之財物，有將之強制收
    歸國家所有，使其無法享受犯罪之成果，故得為沒收之「犯
    罪所得」財物，必係無他人對於該物得以主張法律上之權利
    者，始足當之（最高法院102年度台上字第4276號、第4290
    號判決意旨參照）。
  ⒉本件如附表四編號2至6所示投資人所交付之投資款，雖部分
    係由被告蕭國幹所經手，然依必贏集團前開投資內容，可知
    投資人需交付投資款後始能取得網站登錄帳號、密碼及SP點
    數，而如附表四編號2至6所示之投資人均未陳稱其等於交付
    投資款後未獲得會員帳號、密碼及SP點數，且無證據證明被
    告蕭國幹或同案被告劉鎮宇、陳威廷、王懷頡、周麟洋等人
    無須上繳投資款即可獨自核發前開帳號、密碼及SP點數予投
    資人，自難認定該等投資款係由被告蕭國幹實際取得；又被
    告蕭國幹雖於偵查中供稱加入必贏後總共獲利約3、40萬元
    現金，其包括靜態收入及動態獎金等語（見104年度他字第6
    54號卷第11頁），惟依卷內資料及被告蕭國幹於本院供述，
    被告蕭國幹坦承曾以點數換取現金30萬元，而其中15萬元為
    靜態收入（即必贏集團每日給付會員投資金額利潤），及將
    動態獎金所滾出金額，抵繳100萬元成為伊投資款；另因電
    腦系統因素，其餘所得點數並未完成兌換或轉為投資金額（
    見本院卷第380、381頁、他660卷第45頁），是此部分被告
    蕭國幹實際犯罪所得應為115萬元，且未扣案，應依修正後
    銀行法第136條之1規定、刑法第38條之1第3項規定宣告沒收
    ，且因該犯罪所得並未扣案，併諭知除應發還被害人或得請
    求損害賠償之人外，於全部或一部不能沒收或不宜執行沒收
    時，追徵其價額。
　⒊被告黃飛鴻於警詢供稱略以：伊主動跟劉鎮宇說要投資加入
    必贏，當時認購銅級1球15萬等語；偵查中供稱：伊因介紹
    下線加入或多或少有賺取動態獎金，伊一開始投資15萬元，
    後來有賺錢就投資50萬元等語（見高雄市警局刑案資料卷㈠
    第6頁；他660卷第49頁；他9845卷第16頁反面），是依據被
    告黃飛鴻所稱必贏集團投資方案以15萬、50萬元等為單位，
    其投資15萬元後，有依據動態獎金換取獲利後，復投入投資
    金額應為35萬元，併卷內並無證據證明被告黃飛鴻尚有其他
    犯罪所得，本於罪疑唯輕原則，應認被告黃飛鴻之犯罪所得
    為35萬元（計算式：50萬元-15萬元＝35萬元），且未扣案，
    應依修正後銀行法第136條之1規定、刑法第38條之1第3項規
    定宣告沒收，且因該犯罪所得並未扣案，併諭知除應發還被
    害人或得請求損害賠償之人外，於全部或一部不能沒收或不
    宜執行沒收時，追徵其價額。
六、被告黃飛鴻經合法傳喚，無正當理由不到庭，爰不待其陳述
    ，逕行判決。
據上論斷，應依刑事訴訟法第第369條第1項前段、第371條、第3
64條、第299條第1項前段，判決如主文。
本案經檢察官李超偉偵查後追加起訴，檢察官陳柏文提起上訴，
檢察官陳淑雲到庭執行職務。
中　　華　　民　　國　　110 　年　　11　　月　　23　　日
                  刑事第十庭  審判長法  官  林婷立
                                    法  官  吳麗英
                                    法  官　呂煜仁
以上正本證明與原本無異。
如不服本判決，應於收受送達後20日內向本院提出上訴書狀，其
未敘述上訴之理由者並得於提起上訴後20日內向本院補提理由書
（均須按他造當事人之人數附繕本）「切勿逕送上級法院」。
                                    書記官　林廷佳
中　　華　　民　　國　　110 　年　　11　　月　　23　　日
附錄：本案論罪科刑法條全文
銀行法第29條第1項：
（禁止非銀行收受存款及違反之處罰）
除法律另有規定者外，非銀行不得經營收受存款、受託經理信託
資金、公眾財產或辦理國內外匯兌業務。
銀行法第29條之1：
（視為收受存款）
以借款、收受投資、使加入為股東或其他名義，向多數人或不特
定之人收受款項或吸收資金，而約定或給付與本金顯不相當之紅
利、利息、股息或其他報酬者，以收受存款論。
銀行法第125條第1項：
違反第 29 條第 1 項規定者，處 3 年以上 10 年以下有期徒刑
，得併科新臺幣 1 千萬元以上 2 億元以下罰金。其因犯罪獲取
之財物或財產上利益達新臺幣一億元以上者，處 7 年以上有期
徒刑，得併科新臺幣 2 千 5 百萬元以上 5 億元以下罰金。
多層次傳銷管理法第18條：
多層次傳銷事業，應使其傳銷商之收入來源以合理市價推廣、銷
售商品或服務為主，不得以介紹他人參加為主要收入來源。
多層次傳銷管理法第29條第1項：
違反第18條規定者，處行為人7年以下有期徒刑，得併科新臺幣1
億元以下罰金。
附表一：
編號 投資人 參加時間 參加地點 投資金額 (新台幣) 投資金額小計(新台幣) 交付方式(現金或匯款) 交付何人(被告)(帳號) 備註 1 被告黃飛鴻投資金額（計算吸金資金） ⑴103年4月28日 新北市板橋區新埔捷運站 15萬元  現金 劉鎮宇    ⑵103年5至6月間 不明 35萬元 50萬元 不明 劉鎮宇  2 張崑宗(兼告代)  ⑴103年5月2日 新北市板橋區陳威廷住處 50萬元  匯款  追加起訴書附表一編號1   ⑵103年6月27日 新北市板橋區陳威廷住處 50萬元  匯款     ⑶103年7月6日 新北市板橋區陳威廷住處 15萬元  匯款     ⑷103年6月25日 新北市板橋區陳威廷住處 15萬元  匯款     ⑸103年7月6日 新北市板橋區陳威廷住處 50萬元  匯款     ⑹103年7月6日 新北市板橋區陳威廷住處 50萬元 230萬元 匯款   3 陳文穎  ⑴103年8月6日  15萬元  匯款  ①追加起訴書附表一編號2 ②證據出處：他7460卷第4至5頁、他660卷第21至23頁。   ⑵103年8月29日  15萬元 30萬元 匯款   4 馮世弼  ⑴103年7月  150萬元 150萬元 匯款  追加起訴書附表一編號3 5 郭永渝  ⑴103年8月20日 高雄市 7萬5,000元  匯款 合作金庫銀行南嘉義分行(戶名林玉如，帳號，0000000000000） ①追加起訴書附表一編號4。 ②郭永渝自身投資50萬元，幫哥哥郭金樹投資15萬元，幫友人林桂霞投資15萬元，其餘款項為下線徐玉蘋、蔡老師、曾文隆、陳佩君、劉傳卦(金若蕎、温孟英部分見附表二編號35、36)。 ③證據出處：高雄市刑案資料卷㈠第98頁、他660卷第14頁、他7460卷第27至30頁。   ⑵103年8月27日 高雄市 15萬元  匯款 新光銀行龍山分行(戶名黃琪穎，帳號00000000000000）    ⑶103年9月1日 高雄市 230萬元  匯款 台北市第五信用合作社北投分行(戶名郭浚浩，帳號00000000000000）    ⑷103年9月9日 高雄市 50萬元 302萬5,000元 匯款 台北富邦銀行桂林分行(戶名謝明証，帳號000000000000）  5-1 徐玉蘋 ⑴103年7月底 高雄市區 (50萬元) (50萬元) 現金 郭永渝 ①郭永渝下線。 ②郭永渝匯款金額包含徐玉蘋交付給郭永渝之現金，不再重複計算。 ③證據出處：高雄市警局刑案資料卷㈠第281至282頁。 6 駱玫秀  ⑴103年5月20日 W飯店 140萬元 140萬元 現金 黃飛鴻及劉鎮宇 追加起訴書附表一編號5 7 胡睿杰  ⑴103年4月底5月初  150萬元 150萬元   追加起訴書附表一編號6 8 潘金英 ⑴103年8月間 高雄市區 50萬元 50萬元 匯款 胡睿杰指定帳戶 ①郭永渝下線。 ②證據出處：高雄市警局刑案資料卷㈠第227至228頁、偵9845卷㈠第157至158頁。 9 李美女 ⑴103年8月21日 高雄市大順路及富民路之咖啡廳 50萬元  現金 胡睿杰 ①郭永渝下線。 ②證據出處：高雄市警局刑案資料卷㈠第299至305頁、偵9845卷㈠第175至176頁   ⑵(以張綵驊名義購買)  50萬元 100萬元    10 張劉金花 ⑴103年8月底  50萬元  現金 胡睿杰 ①郭永渝下線。 ②投資名義包含楊士賢，張逸琼。 ③證據出處：高雄市警局刑案資料卷㈠第314至320頁、偵9845卷㈠第208頁。   ⑵  50萬元 100萬元 匯款 胡睿杰指定之帳戶  10-1 張逸琼 ⑴103年8月底 高雄市左營區大順路乙家咖啡廳 (25萬元) (25萬元) 現金 張劉金花 ①郭永渝下線。 ②與張劉金花合購1球，不再重複計算。 ③證據出處：高雄市警局刑案資料卷㈠第328至314頁、偵9845卷㈠第202至203頁。 11 程阿珍 ⑴103年8月中旬 高雄市某咖啡廳 50萬元 50萬元 現金 潘金英 ①郭永渝下線。 ②證據出處：高雄市警局刑案資料卷㈠第336至337頁、偵9845卷㈠第196至198頁。 12 楊寶華 ⑴103年5月6日 高雄市 15萬元  匯款 黃飛鴻指定之帳戶 ①證據出處：高雄市警局刑案資料卷㈠第120至121頁、偵9845卷㈠第129至131頁。   ⑵  15萬元  匯款 黃飛鴻指定之帳戶    ⑶  15萬元 45萬元 匯款 黃飛鴻指定之帳戶  12-1 李彥羽   15萬元  匯款 黃飛鴻指定之帳戶 ①楊寶華下線 ②證據出處：高雄市警局刑案資料卷㈠第126頁、9845卷㈠第129至130頁。 ③楊寶華幫李彥羽、李黃麗娟(見附表二編號34)、卓穀妹、李愛華各出一半即7萬5,000元投資額，共計30萬元。 12-2 卓穀妹   15萬元  匯款 黃飛鴻指定之帳戶  12-3 李愛華   15萬元 45萬元 匯款 黃飛鴻指定之帳戶  13 王百伶 ⑴103年7月底  15萬元    ①證據出處：高雄市警局刑案資料卷㈠第136至147頁、9845卷㈠第135至137頁。 ②合購500萬元部分可知王百伶出資50萬元、陳乃榕出資50萬元。   ⑵  80萬元       ⑶(胡睿杰、陳乃榕、翁玉珍王桂英合購500萬元部分)  500萬元 595萬元    14 陳乃榕 ⑴103年6月底  15萬元  現金  ①證據出處：高雄市警局刑案資料卷㈠第248至257頁、第618至622頁。   ⑵(胡睿杰、陳乃榕、翁玉珍王桂英合購500萬元部分)  （50萬元）  現金   14-1 李婉綾 ⑴103年7月份  130萬元 145萬元 現金  ①母親陳乃榕以其名義投資。 ②證據出處：高雄市警局刑案資料卷㈠第248至257頁、第618至622頁。 15 蔡芳娒 ⑴103年6月間  30萬元  匯款 胡睿杰指定之帳戶 ①證據出處：高雄市警局刑案資料卷㈠第261至257頁。 15-1 巫信逸 ⑴約103年7-8月間  15萬元 45萬元 匯款 胡睿杰指定之帳戶 ①其母蔡芳娒以其名義投資。 ②證據出處：高雄市警局刑案資料卷㈠第261至274頁、偵9845卷㈠第168至167頁。 16 翁阿柔 ⑴103年7月初  15萬元 15萬元 現金 王百伶 ①證據出處：高雄市警局刑案資料卷㈠第382至391頁、偵9845卷㈠第213至214頁。 17 王美蓮 ⑴103年7月24日  50萬元  現金 胡睿杰 ①證據出處：高雄市警局刑案資料卷㈠第212至221頁、偵9845卷㈠第185至186頁。   ⑵103年8月初  30萬元 80萬元 現金 胡睿杰     小計（不含被告黃飛鴻部分） 2,272萬5,000元 2,272萬5,000元       小計（含被告黃飛鴻部分） 2,322萬5,000元 2,322萬5,000元    

附表二：事實欄三㈡被告黃飛鴻經移送併案審理部分
編號 投資人 參加時間 參加地點 投資金額 (新台幣) 投資金額小計(新台幣) 交付方式(現金或匯款) 交付何人（被告）（帳號） 備註 1 劉瑄 ⑴103年8月10日 高雄市(交付地點為自家樓下交誼廳) 50萬元  現金 馮世弼 併案書附表編號1   ⑵103年8月12日 同上 50萬元  現金 馮世弼    ⑶103年8月12日  150萬元  匯款 國泰世華銀行大昌分行(戶名郭永渝，帳號000000000000)    ⑷103年8月至同年9月6日 高雄市(交付地點為自家樓下交誼廳) 180萬元 430萬元 現金 馮世弼  2 黃漢津 ⑴103年9月1日 高雄市大順路的肯德基速食餐廳 50萬元  匯款 陽信銀行(戶名潘金英，帳號000000000) 併案書附表編號3   ⑵103年9月2日  50萬元  匯款 陽信銀行(戶名潘金英，帳號000000000)    ⑶103年9月5日  35萬元 135萬元 匯款 陽信銀行(戶名潘金英，帳號000000000)  3 林宇展 ⑴103年9月9日 屏東縣內埔鄉 50萬元 50萬元 匯款 合作金庫三民分行(戶名王語彤，帳號0000000000000) 併案書附表編號12 4 黃玉足 ⑴103年8月21日 屏東縣屏東市朋友家中 15萬元  現金 王百伶 併案書附表編號13   ⑵103年8月22日 屏東市國泰世華銀行門口前 15萬元 30萬元 現金 王百伶  5 王桂英 ⑴103年6月初 王百伶-王桂英工作地點(某安養機構)介紹 15萬元  匯款 合作金庫三民分行(戶名王語彤，帳號0000000000000) 併案書附表編號14   ⑵103年6月27日 王百伶-王桂英工作地點(某安養機構)介紹 45萬元  匯款 合作金庫三民分行(戶名王語彤，帳號0000000000000)    ⑶103年7月14日 王百伶-王桂英工作地點(某安養機構)介紹 50萬元  匯款 合作金庫三民分行(戶名王語彤，帳號0000000000000)    ⑷103年7月31日 王百伶-王桂英工作地點(某安養機構)介紹 50萬元 160萬元 匯款 合作金庫三民分行(戶名王語彤，帳號0000000000000)  6 陳麗華 ⑴103年7月24日 屏東縣內埔鄉 15萬元  匯款 合作金庫三民分行(戶名王語彤，帳號0000000000000) 併案書附表編號15   ⑵103年8月25日 屏東縣內埔鄉 15萬元 30萬元 匯款 合作金庫三民分行(戶名王語彤，帳號0000000000000)  7 邱利芳 ⑴103年5月間 屏東縣屏東市 45萬元  現金 分3次(各15萬元)交付予王百伶 併案書附表編號18   ⑵103年8月8日  屏東縣屏東市 15萬元  匯款 合作金庫三民分行(戶名王語彤，帳號0000000000000)    ⑶103年8月26日 屏東縣屏東市 15萬元 75萬元 匯款 合作金庫三民分行(戶名王語彤，帳號0000000000000)  8 陳彥羽 ⑴103年8月中旬 高雄市苓雅區和平路某家咖啡店 50萬元 50萬元 現金 胡睿杰 併案書附表編號21 9 莊月珠 ⑴103年8月初  350萬元 350萬元 現金 胡睿杰 併案書附表編號22 10 劉曉齡 ⑴103年8月21日  30萬元 30萬元 匯款 徐玉蘋(帳號不明) 併案書附表編號24 11 房素琴 ⑴103年9月4日 某咖啡廳 50萬元 50萬元 匯款 合作金庫(戶名張逸瓊，帳號0000000000000) 併案書附表編號28 12 洪新發 ⑴103年8月中旬 高雄市四維路寒軒飯店（交付地點高雄市民生路蟳之屋餐廳） 65萬元 65萬元 現金 「郭小姐」（經黃飛鴻介紹加入）  併案書附表編號31 13 陳錦惠 ⑴103年8月中旬 高雄市四維路寒軒飯店（交付地點高雄市民生路蟳之屋餐廳） 30萬元 30萬元 現金 「郭小姐」（經黃飛鴻介紹加入） 併案書附表編號32 14 張鳳芝 ⑴103年8月下旬  50萬元 50萬元   併案書附表編號2 15 胡婉婷 ⑴103年8月底 高雄市大社區中山路 50萬元 50萬元 現金 張劉金花 併案書附表編號4 16 李書喬 ⑴103年8月底 高雄市至聖路與富民路交叉口的咖啡廳 50萬元 50萬元 現金 胡睿杰 併案書附表編號5 17 李玟翰 ⑴103年8月間  50萬元 50萬元 現金 李書喬 併案書附表編號6 18 孫麗卿 ⑴103年5月底  50萬元  匯款 合作金庫三民分行(戶名王語彤，帳號0000000000000) 併案書附表編號8   ⑵103年8月間  60萬元 110萬元 匯款 合作金庫三民分行(戶名王語彤，帳號0000000000000)  19 周麗燭 ⑴103年9月份  15萬元 15萬元 現金 王百伶 併案書附表編號9 20 王添勝 ⑴103年7月 高雄市區某家咖啡廳 15萬元  現金 胡睿杰 併案書附表編號10   ⑵103年8月 高雄市區某家咖啡廳 45萬元 60萬元 現金 胡睿杰  21 王李銀釵 ⑴103年7月  180萬元 180萬元 現金 胡睿杰 併案書附表編號11 22 張恩瑱 ⑴103年7月間  50萬元 50萬元 匯款 合作金庫三民分行(戶名王語彤，帳號0000000000000) 併案書附表編號16 23 陳芃安 ⑴103年7月17日  15萬元 15萬元 匯款 合作金庫三民分行(戶名王語彤，帳號0000000000000) 併案書附表編號17 24 李旻蓉 ⑴103年7月9日  15萬元 15萬元 現金 胡睿杰 併案書附表編號19 25 黃登翔 ⑴103年7月間  15萬元 15萬元 現金 王百伶 併案書附表編號20 26 張愛卿 ⑴103年8月份     (溫孟英) 併案書附表編號23 27 郭秋美 ⑴103年8-9月間  50萬元 50萬元 現金 張逸瓊 併案書附表編號25 28 蔡宏南 ⑴103年7月11日 高雄市 15萬元 15萬元 匯款 國泰世華銀行(戶名郭永渝) 併案書附表編號26 29 林世謙 ⑴103年9月3日 高雄市左營區富民路與至聖路口某咖啡店 50萬元 50萬元 現金 潘金英 併案書附表編號27 30 翁玉珍 ⑴103年7月間  30萬元 30萬元 現金 王百伶 併案書附表編號29 31 葉陳美惠 ⑴103年7月間 李黃麗娟家中(交付現金地點) 15萬元 15萬元 現金 李黃麗娟 併案書附表編號30 32 程薇(被害人張麗芳) ⑴103年8月間  15萬元 15萬元 現金 馮世弼 併案書附表編號33 33 莊李秀琴 ⑴103年6月間 高雄市區 15萬元 15萬元 現金 楊寶華(李黃麗娟之上線) 併案書附表編號34 34 李黃麗娟 ⑴103年5月底 高雄市區 15萬元 15萬元 現金 楊寶華 併案書附表編號35 35 金若蕎 ⑴103年7月中旬 郭永渝家中(交付現金地點) 15萬元 15萬元 現金 郭永渝 ①併案書附表編號36 ②郭永渝之下線 36 温孟英 ⑴103年9月初  50萬元 50萬元 現金 郭永渝 ①併案書附表編號37 ②郭永渝之下線 37 洪美淇 ⑴103年9月9日 高雄市富民路某咖啡廳 50萬元 50萬元 現金 「Jacky」 併案書附表編號38    合計 2,465萬元 2,465萬元    

附表三：事實欄三㈢至㈤被告黃飛鴻經移送併案審理部分
編號 投資人 參加時間 參加地點 投資金額 投資金額小計 交付投資款方式 交付何人(被告)(帳號) 備註 1 許順峰 ⑴103年7月9日  50萬元  現金 黃飛鴻 104偵22793號併辦意旨書   ⑵103年7月11日  50萬元  匯款 中國信託中港分行(戶名柯沛湘，帳號0000000000000)    ⑶103年7月17日  50萬元  匯款 國泰世華銀行(戶名黃飛鴻，帳號0000000000000)    ⑷103年7月17日  50萬元  匯款 第一銀行嘉義分行(戶名湯本貌，帳號00000000000000)    ⑸103年7月22日  25萬元  匯款 新光銀行長安分行(戶名柯沛湘，帳號0000000000000)    ⑹103年7月30日  25萬元  匯款 國泰世華銀行(戶名柯沛湘，帳號000000000000)    ⑺103年8月6日  25萬元  匯款 中國信託中港分行(戶名黃飛鴻，帳號000000000000)    ⑻103年8月7日  25萬元 300萬元  匯款 中國信託中港分行(戶名黃飛鴻，帳號000000000000)  2 楊景琪 ⑴103年6月19日 台北信義區W HOTEL 250萬元  現金 黃飛鴻（臺北市○○路0段000號1樓） ①105偵16471號併辦意旨書 ②原審判決附表就第2次參加時間誤載為103年6月19日，應予更正。   ⑵103年6月20或21日  250萬元 500萬元 現金 劉鎮宇（臺北市某處統一超商附近）  3 詹勝銧 ⑴103年8月間 臺北市黃飛鴻車上 120萬元 120萬元 現金 黃飛鴻 106偵緝243號移送併辦意旨書    合計 920萬元 920萬元    

附表四：
編號 投資人 參加時間 參加地點 投資金額 (新台幣) 投資金額小計 (新台幣) 交付方式(現金或匯款) 交付何人(被告) (帳號) 備註 1 被告蕭國幹投資金額(計算吸金資金) ⑴103年5月 臺北車站被告之辦公室(臺北市○○○路0段00號24樓之2)內 15萬元  匯款 新光銀行新埔分行(戶名柯沛湘，帳號0000000000000，匯款日期103年6月13日)。 ①依據被告蕭國幹供承，一開始係由被告黃飛鴻借款代墊投資款15萬元。 ②供述證據自承共投資215萬元，其中115萬元為實際投入金額（含靜態收入15萬元，動態收入15萬元，合計30萬元），所餘100萬元為動態組織獎金投入。   ⑵103年6月26日 臺北車站被告之辦公室(臺北市○○○路0段00號24樓之2)內 80萬元  匯款 中國信託北新莊分行(戶名林璟薇，帳號000000000000)    ⑶  120萬元 215萬元    2 賴世傳 ⑴103年7月30日 忠孝西路舊大雅百貨那邊一間辦公室(地址台北市○○○路○段00號24樓之2） 45萬元  現金 蕭國幹 追加起訴書附表二編號1   ⑵103年8月10日 忠孝西路舊大雅百貨那邊一間辦公室(地址台北市○○○路○段00號24樓之2） 50萬元  現金 蕭國幹    ⑶103年8月25日 忠孝西路舊大雅百貨那邊一間辦公室(地址台北市○○○路○段00號24樓之2） 50萬元 145萬元 現金 蕭國幹  3 葉幼  ⑴103年6月10日 新北市○○區○○○○○0號出口附近之馥華飯店樓下(KEY單地點：忠孝西路舊大亞百貨的一間辦公室） 15萬元  現金 蕭國幹 追加起訴書附表二編號2   ⑵ 新北市○○區○○○○○0號出口附近之馥華飯店樓下(KEY單地點：忠孝西路舊大亞百貨的一間辦公室） 80萬元 95萬元 現金 蕭國幹  4 凃林德媛  ⑴103年7月16日 臺北市○○○路○段00號的一間辦公室(新光三越隔壁棟的24樓) 15萬元  現金 蕭國幹 追加起訴書附表二編號3   ⑵103年8月25日 臺北市○○○路○段00號的一間辦公室(新光三越隔壁棟的24樓) 50萬元 65萬元 現金 蕭國幹  4-1 李玲瓊 103年8月28日  15萬元  現金 蕭國幹 證據出處：原審卷㈠第121至124、126頁 4-2 林秋娟 103年8月30日  15萬元  現金 蕭國幹  4-3 陳美愛 103年9月5日  15萬元  現金   4-4 王麗美 103年9月16日  15萬元  現金        編號4部分小計：125萬元    5 陳美惠  ⑴103年7月19日 臺北市○○○路○段00號的一間辦公室(新光三越隔壁棟的24樓) 15萬元  現金 蕭國幹 追加起訴書附表二編號4   ⑵103年8月10日 臺北市○○○路○段00號的一間辦公室(新光三越隔壁楝的24樓) 50萬元 65萬元 現金 蕭國幹  6 黃碧娥  ⑴103年8月27日 台北市天成大飯店(說明會)、臺北市○○○路○段00號24樓之2 100萬元 100萬元 匯款 合作金庫中山路分行(戶名蕭國幹，帳號0000000000000) ①追加起訴書附表二編號5。 ②投資時間以告訴人於原審供述為依據，見原審卷㈠第135頁反面至第138頁。    小計(不含被告蕭國幹部分) 530萬元 530萬元       小計(含被告蕭國幹部分) 745萬元 745萬元    

附表五：
㈠被告黃飛鴻共同吸收之資金部分：
編號 投資金額 小計 備註 1 500,000 500,000 被告黃飛鴻本身投資（附表一編號1） 2 22,725,000  被告黃飛鴻下線（附表一編號2至17） 3 2,150,000  被告黃飛鴻下線-蕭國幹（附表四編號1） 4 5,300,000  被告黃飛鴻下線蕭國幹下線（附表四編號2至6） 5 24,650,000  被告黃飛鴻下線（附表二） 6 3,000,000  被告黃飛鴻下線（附表三編號1） 7 5,000,000  被告黃飛鴻下線（附表三編號2） 8 1,200,000 64,025,000 被告黃飛鴻下線（附表三編號03） 合計 64,525,000   
㈡被告蕭國幹共同吸收之資金部分：
編號 投資金額 小計 備註 1 2,150,000 2,150,000 被告蕭國幹本身投資（附表四編號1） 2 5,300,000 5,300,000 被告蕭國幹下線（附表四編號2至6） 合計 7,450,000